【裁判字號】    98,訴,358
【裁判日期】    990518
【裁判案由】    政府採購法
【裁判全文】
臺中高等行政法院判決
                                       98年度訴字第358號
                                     99年5月11日辯論終結
原      告  長陞營造股份有限公司
代  表  人  甲○○
訴訟代理人  陳錦芳  律師
被      告  臺中市政府
代  表  人  丙○○
訴訟代理人  林一哲  律師
            朱從龍  律師
            辛○○
上列當事人間因政府採購法事件，原告不服臺中市政府採購申訴
審議委員會中華民國98年7月20日府法訴字第0980182358號申訴
審議判斷，提起行政訴訟，本院判決如下︰
     主      文
申訴審議判斷、異議處理結果及原處分關於原告違反政府採購法
第101條第1項第10款應刊登政府採購公報停權事由部分均撤銷。
原告其餘之訴駁回。
訴訟費用由被告負擔二分之一，其餘由原告負擔。
    事實及理由
一、事實概要：
    原告於民國（下同）97年3月31日標得被告所辦理「臺中市
    新市政中心市議會大樓新建工程－土方工程」採購案，並於
    同年5月26日與被告簽訂採購契約（下稱系爭契約）。嗣被
    告以施工過程中經規劃設計監造單位丁○○建築師事務所（
    下稱丁○○事務所）及專案營建管理單位臺聯工程顧問股份
    有限公司（下稱臺聯公司）現場抽驗發現有相關缺失，經被
    告發函限期改善，原告皆未改善為由，於97年11月5日以府
    建築字第0970264894號函通知原告，依系爭契約第23條之相
    關規定，終止契約之全部，並依規定辦理後續相關事宜。被
    告復以原告承攬上開工程採購案，有政府採購法第101條第1
    項第8款、第10款及第12款規定之情形，乃於98年2月10日以
    府建築字第0980024473號函通知原告，另於同年2月20日以
    府建築字第0980037341號函將違反契約項目、事實及理由通
    知原告，原告對上開兩通知函均有不服，先於98年2月27日
    以市議會陞字第980227002號函，認被告98年2月10日通知函
    中未闡明事實及理由；後於98年3月11日以市議會陞字第980
    311001號函，認原告並無政府採購法第101條第1項第8款、
    第10款及第12款之情形，向被告提出異議，經被告為異議處
    理之結果，分別以98年3月6日府建築字第0980048289號函認
    被告98年2月10日通知函已載明相關事實及理由，符合政府
    採購法第101條第1項之規定，另以98年3月23日府建築字第
    0980061109號函認為原告確實有政府採購法第1項第8款、第
    10款及第12款之情形。原告均仍不服，向臺中市政府採購申
    訴審議委員會提出申訴，經審議判斷略以：「招標機關以申
    訴廠商違反本法第101條第1項第8、10、12款等事由通知刊
    登政府採購公報，雖其中有關第8款事由經本會審究後認尚
    不及情節重大之程度而難謂有理由，然通知刊登政府採購公
    報之所餘二款事由仍然符合該條款有關刊登政府採購公報之
    規定，故採購機關所為之通知仍不宜撤銷……」而為「原異
    議處理結果依政府採購法第101條規定將申訴廠商刊登政府
    採購公報部分，申訴駁回。其餘申訴不受理。」遂提起本件
    行政訴訟。
二、本件原告主張：
（一）政府採購法第101條第1項第10款及第12款將原告（廠商）
      刊登政府採購公報，因上開2款均以「可歸責於廠商之事
      由」為其要件，而所謂「因可歸責於廠商之事由」，係指
      全部可歸責於廠商而言，如非可全部歸責於廠商，而係招
      標機關及廠商均有可歸責之事由，或全部可歸責於招標機
      關之事由，或部分可歸責於招標機關、部分可歸責於第三
      人之事由，或不可歸責於招標機關及廠商之事由時，即無
      政府採購法第101條第1項第10款及第12款之適用；且因「
      可歸責於廠商之事由」係屬被告（機關）作成得通知將刊
      登政府採購公報處分之「有利於己之事實」，自應由被告
      （機關）負客觀舉證責任：
    1.按「機關辦理採購，發現廠商有下列情形之一，應將其事
      實及理由通知廠商，並附記如未提出異議者，將刊登政府
      採購公報：……十、因可歸責於廠商之事由，致延誤履約
      期限，情節重大者。……十二、因可歸責於廠商之事由，
      致解除或終止契約者。」政府採購法第101條第1項第10款
      及第12款定有明文。查，系爭工程被告片面通知原告終止
      契約後），以98年02月10日府建築字第0980024473號函稱
      原告有政府採購法第101條第1項第8款、第10款及第12款
      之情事（原告否認），將依本法第102條第3項規定將原告
      名稱刊登政府採購公報。經原告於98年2月27日以市議會
      陞字第980227002號函向被告提出異議，嗣經被告於98年
      3月6日以府建築字第0980048289號函復，略以原告所異議
      事項為無理由（原告於98年3月9日收訖），原告爰於法定
      期限內提出申訴；又被告另以98年02月20日府建築字第09
      80037341號函稱原告有本法第101條第1項情形，將依本法
      第102條第3項規定將原告名稱刊登政府採購公報。原告以
      98年3月11日市議會陞字第980311001號函向被告提出異議
      ，經被告以98年03月23日府建築字第0980061109號函覆（
      原告於98年03月24日收訖），略謂原告所異議事由為無理
      由，原告爰於法定期限內併提出申訴。惟原告以上申訴，
      臺中市政府申訴會僅將原告有政府採購法第101條第1項第
      8款之情事撤銷，其餘駁回原告之申訴，原告爰於法定期
      間內提起本件行政訴訟，合先陳明。
    2.次按「政府採購法第101條第1項第10款規定：「機關辦理
      採購，發現廠商有下列情形之一，應將其事實及理由通知
      廠商，並附記如未提出異議者，將刊登政府採購公報：…
      …十、因可歸責於廠商之事由，致延誤履約期限，情節重
      大者。」所謂「因可歸責於廠商之事由」，係指全部可歸
      責於廠商而言，如非可全部歸責於廠商，而係招標機關及
      廠商均有可歸責之事由，或全部可歸責於招標機關之事由
      ，或部分可歸責於招標機關、部分可歸責於第三人之事由
      ，或不可歸責於招標機關及廠商之事由時，即無本款之適
      用。」、「政府採購法第101條第1項第10款之規定，係以
      可歸責於廠商之事由，致延誤履約期限，情節重大，為機
      關作成得通知將刊登政府採購公報處分之法定要件。本於
      依法行政原則，「可歸責於廠商之事由」係屬機關作成得
      通知將刊登政府採購公報處分之「有利於己之事實」，自
      應由機關負客觀舉證責任。」最高行政法院98年度判字第
      741號判決及98年度判字第1264號判決及鈞院98年度訴字
      第207號判決著有明文。是可知，被告（機關）主張以政
      府採購法第101條第1項第10款及第12款將原告（廠商）刊
      登政府採購公報，因上開二款均以「可歸責於廠商之事由
      」為其要件，而所謂「因可歸責於廠商之事由」，係指全
      部可歸責於廠商而言，如非可全部歸責於廠商，而係招標
      機關及廠商均有可歸責之事由，或全部可歸責於招標機關
      之事由，或部分可歸責於招標機關、部分可歸責於第三人
      之事由，或不可歸責於招標機關及廠商之事由時，即無政
      府採購法第101條第1項第10款及第12款之適用。且因「可
      歸責於廠商之事由」係屬被告（機關）作成得通知將刊登
      政府採購公報處分之「有利於己之事實」，自應由被告（
      機關）負客觀舉證責任。
（二）關於多餘表土層土方運置：
    1.系爭工程被告賣售予原告之土方不含系爭工程設計圖A2-3
      第4點之表層回填土層回填土，而被告遲不指示原告表層
      回填土之棄土地點，故多餘表土層土方無法運置係可歸責
      於被告：
      (1)依系爭契約第17條第2款有關驗收之約定：「機關（即
        被告）應於收到該書面通知之日起七日內會同監造單位
        、專案營建管理單位及廠商（即原告），依據契約、圖
        說或貨樣核對竣工之項目及數量，以確定是否竣工。」
        ，及依據被告與丁○○建築師事務所簽訂之「臺中市新
        市政中心興建工程規劃設計監造委託契約補充協議書」
        第1條第6款之規定，有關監造單位應履行之業務即載明
        「監督承包廠商及其他設備廠商依照設計詳圖施工」，
        故原告須按設計圖施工後始得竣工，殆無疑義。再者，
        系爭工程招標文件中之總標單及詳細價目表所列之工程
        項目及數量均係由被告單方所製作提供，原告僅能依據
        其規定之數量填寫單價及計算總價，作為總價決標之契
        約金額，而登載於系爭契約第4條「契約價金」項下。
        遍查系爭契約內容，並無載明契約價金為固定數量之規
        定；反之，系爭契約第6條第2項即已明定「契約所附供
        廠商投標用之工程數量清單，其數量為估計數」，及第
        5條第2項規定「工程之個別項目實作數量如較契約所定
        數量增減達百分之十以上時，其逾百分之十部分，得以
        契約變更增減契約價金」，益徵被告所謂「依照契約價
        金及詳細價目表數量施作」之說，殊無可信。
      (2)查，系爭設計圖S2.00（地下室開挖平面詳圖）及S2.00
        A（地下室開挖剖面詳圖）係分別界定土方開挖之範圍
        及深度，至於開挖後之土方流向則詳載於設計圖A1-3（
        回填土方暫置圖，洗車臺標準圖）及A2-3（一層平面圖
        ），依照一般工程實務，工程項目及數量係依照設計圖
        計算而得之。系爭工程之土方開挖數量86,938立方公尺
        係依據設計圖S.200及S2.00A計算，土方回填數量8,151
        立方公尺係依據設計圖A1-3計算，而被告賣售予原告之
        土方數量及表土層土方運棄數量，則應依設計圖A2-3計
        算之。而依據系爭工程設計圖A2-3說明項第4點規定「
        本基地表層回填土層之棄土量其厚度依所附土壤柱狀分
        布圖所示，其平均深度約2.40m計算之，棄土層土方須
        交付臺中市政府建設局土木課第四工區處理之，此部分
        土方不需取得棄土場證明。」及第5點規定「本工程剩
        餘土方將由承包商自行依法處理，須取得合法砂石場收
        售證明……」又依據系爭工程詳細價目表「B.土方賣售
        所得」備註欄第2點規定「須取得合法砂石商流向證明
        」，足證系爭工程表土層約2.40m厚之棄土方，須交付
        原告所指定之第四工區處理，至於原告是否與任何單位
        有土方媒合之協議，被告及其他投標廠商於公告之招標
        文件中亦均無從知悉，然皆不能改變設計圖A2-3說明項
        第4點所規定本基地表土層棄土須運棄之事實，否則被
        告豈非有詐欺之嫌。故系爭工程被告賣售予原告之土方
        ，係指開挖後之土方扣除被告要求原告於基地內土方小
        搬運至回填土方暫置區之土方，應再扣除第4點被告規
        定之表土層土方，才為賣售給原告之土石方（即表土層
        以下之卵礫石層土方），且此部分之剩餘土石方才為可
        供賣售至砂石場之土方，故被告於系爭工程設計圖A2-3
        第5點亦要求原告須取得合法砂石場收售證明以控制土
        方流向。
      (3)依據系爭契約書第11條第4項第4款規定「本工程施工期
        間及施工範圍內，廠商應切實遵守交通之相關規定，責
        成其砂石、『廢土』、建材分包廠商不得有使用拼裝車
        或超載等行車違規行為……」，另依據設計圖A2-3第4
        點規定中所述及之「棄土量」、「棄土層土方」及「棄
        土場證明」等文句，均在在顯示本基地表土層土方為廢
        棄土方，須載運至土資場（棄土場）或招標機關指定之
        地點處理，系爭工程「賣售土方所得」之數量不包含此
        表土層棄土之數量明矣。
      (4)被告竟主張「賣售土方數量依標單註記數量為78,787立
        方公尺」，故表土層土方亦為賣售予原告之土方（原告
        否認），惟查：
        依據系爭工程契約書第3條第3項第1款規定「契約條
          款優於招標文件內之其他文件所附記之條款」，而系
          爭工程契約書第6條第2項規定「契約所附供廠商投標
          用之工程數量清單，其數量為估計數，除法令或契約
          另有規定外，不應視為廠商完成履約所須供應或施作
          之實際數量。」第5條第1項規定略以「契約價金之給
          付依契約價金總額結算者，因契約變更致履約標的項
          目或數量有增減時，就變更部分予以加減價結算。」
          及同條第2項規定「採契約價金總額結算給付者，工
          程之個別項目實作數量如較契約所定數量增減達百分
          之十以上時，其逾百分之十部分，得以契約變更增減
          契約價金。……」，亦即系爭工程詳細價表「B.土方
          賣售所得」之數量78,787立方公尺（下以「立方公尺
          」表示）並非完成履約所必須供應或施作之既定數量
          ，系爭工程必須依照設計圖說施工後之實作數量計算
          價金。另依據被告與丁○○事務所簽訂之「臺中市新
          市政中心興建工程規劃設計監造委託契約補充協議書
          」第8條第2款之規定「乙方（即丁○○事務所）提供
          之設計工程圖設及施工預算，應詳為繪製編列，其若
          因顯然錯誤及疏漏或監造不週，或數量計算錯誤超過
          百分之十時，甲方得處該項追加減工程費百分之一‧
          五違約金……」，經與上開系爭契約第5條第2項規定
          「工程之個別項目實作數量如較契約所定數量增減達
          百分之十以上時，其逾百分之十部分，得以契約變更
          增減契約價金」互為此對後，亦徵系爭工程詳細價目
          表「B.土方賣售所得」之數量78,787立方公尺並非系
          爭工程完成履約所必須供應或施作之既定數量，需依
          照設計圖說施工後之實做數量給付及調整。再者，被
          告僅以土方開挖數量扣除土方回填數量後之數量作為
          賣售土方數量（86,938立方公尺－8,151立方公尺＝
          78,787立方公尺），其疏漏設計圖A2-3之規定甚明。
        再者，系爭工程招標文件中之總標單及詳細價目表所
          列之工程項目及數量係由被告單方所製作提供，原告
          僅能依據其規定之數量填寫單價及計算總價，作為總
          價決標之契約金額。惟對於系爭工程契約價金之給付
          及調整，仍應依契約書第5條及第6條之規定辦理為斷
          。至於招標文件所併附之地質鑽探資料，並未規定系
          爭工程運棄土方及賣售土方之範圍，係作為投標廠商
          施工環境之參考及價購土方土質良窳之研判，惟被告
          卻以招標時已檢附地質鑽探資料為由，逕自認定詳細
          價目表所列之「土方賣售所得」數量（78,787立方公
          尺）即為原告必須履約之數量，實乃刻意曲解地質鑽
          探資料之用途所致。
        次查，系爭工程遭被告無理由終止契約後，被告重新
          發包之「臺中市新市政中心市議會大樓新建工程－土
          方二期工程」，其契約第3條亦載明有契約價金，詳
          細價目表雖載明「B項、土方賣售所得」之數量為49,
          725立方公尺，惟其按圖施工後之竣工結算數量為46,
          479.79立方公尺，與原詳細價目表之數量迥異，更益
          徵詳細價目表所列之工程數量僅為估計數，而非為廠
          商完成履約所需施作之實際數量之事實。此外，同屬
          被告於97年1月16日發包，並於97年2月4日與吉隆營
          造有限公司簽約之「臺中大都會歌劇院新建工程第1
          期土方工程」），依據該工程設計圖CE-DL-ST4001，
          備註項第10點規定「本基地表層回填土之棄土量其厚
          度依所附土壤柱狀分佈圖所示，棄土層土方需交付臺
          中市政府指定地點處理之，若市府土資交換中心未能
          媒合，由承商自行依法處理」，據此，該工程詳細價
          目表遂編列有「土方運棄」之工項，其「土方開挖」
          數量144,380立方公尺，扣除「土方運棄」數量71,6
          80立方公尺，及扣除「基地內土方暫置小搬運」數量
          15,000立方公尺，即為「土方賣售所得」數量57,700
          立方公尺。對照系爭工程設計圖A2-3說明項第4點規
          定「本基地表層回填土層之棄土量其厚度依所附土壤
          柱狀分布圖所示，其平均深度約2.40m計算之，棄土
          層土方須交付臺中市政府建設局土木課第四工區處理
          之」，及詳細價目表，被告僅以「土方開挖」數量扣
          除「基地內土方小搬運」數量後之數量作為「土方賣
          售所得」數量（86,938立方公尺－8,151立方公尺＝
          78,787立方公尺），其疏漏扣除設計圖A2-3第4點規
          定之表土層「土方運棄」數量之事實明矣。
        第查，且系爭工程詳細價目表「B、土方賣售所得」
          備註欄第2點載明「須取得合法砂石商流向證明」，
          與設計圖A2-3說明項第5點規定「本工程剩餘土方將
          由承包商自行依法處理，須取得合法砂石場收售證明
          」相互吻合，亦徵系爭工程之「土方賣售所得」並不
          包含設計圖A2-3說明項第4點規定之表土層土方之事
          實。
        又依「臺中市建築工程剩餘資源申報作業辦法」第3
          條規定，餘土產出前應檢附餘土處理計畫書及剩餘資
          源數量簽證負責表，申報「預估餘土數量」。另依建
          管單位之規定，建築工程餘土處理計畫書所申報之「
          預估餘土數量」必須與契約書所載之數量相符合。故
          原告前於97年8月8日提送之營建剩餘土石方處理計畫
          書，其中「預估餘土數量」為78,787立方公尺，係暫
          依契約數量填報，為預估數量，並無法認定為本工程
          完成履約所須施作之實際數量。復依上開辦法第5條
          規定，餘土處理完成後，應檢附餘土處理完成勘查紀
          錄表及剩餘資源載運處理證明，申報「實際完成餘土
          數量」，此乃實際施作完成之餘土數量。是施工計畫
          書所載明之工程項目及數量，雖以契約書所載之數量
          暫列，惟仍須以實際施作數量並依契約第5條第2款之
          規定應辦理結算計價。況且「營建剩餘土石方處理計
          畫書」係依契約所提出之文件，契約書第3條第3項第
          1款所定「契約條款優於招標文件內之其他文件所附
          記之條款」，因此系爭契約第6條第2項所載有關「工
          程數量清單所列數量為估計數」之規定，其效力遠優
          於各項計畫書所暫列之數量；另外第5條第2項亦明定
          系爭工程之個別項目按設計圖實做數量如較原契約所
          定數量增減百分之十以上時，其逾百分之十之部分，
          須辦理契約變更增減契約價金，此項契約條款之效力
          亦遠優於各項計畫書所暫列之數量，更益徵各項計畫
          書所暫列之數量並非為原告完成履約所需施作之實際
          數量之事實。
      (5)詎被告以「設計圖A2-3為參考用」、「A2-3說明項之字
        體太小無效」，主張多餘表土層土方均為賣售給原告之
        土方而無須運置（以上原告均否認之），駁斥如下：
        設計圖A2-3標繪有本工程之地界線，係規範系爭工程
          之施工範圍，以免有越界施工之虞，且該圖左下角標
          明有放樣基準點，並標註有基準點之高程EL＝79.40
          ，系爭工程施工放樣及基地開挖之高程均須以此基準
          點作為施工依據（此亦見諸於設計圖A2-3說明項第3
          點之規定）。
        設計圖A2-3說明項所明列之16點規定均與系爭工程息
          息相關，且該設計圖左下角並標明有本工程放樣及高
          程基準點，係屬本採購案招標之重要文件，茲列舉其
          他數點與土方開挖有關之規定說明如次：
          I設計圖A2-3說明項第3點規定：「圖面標示高程皆
            為現況高程，基地現況平均高程約為EL＝+79.4，
            開挖土方量以此高程作為土方計算依據」。
          II設計圖A2-3說明項第6點規定：「回填土方暫置區
            ，需依規定整平，防護並於四周作適當之排水處理
            ，以避免塵土飛揚及土石坍方，並負維護責任」。
          III設計圖A2-3說明項第7點規定：「本土方開挖工程
            施工便道，由承包廠商自行規劃經建築師核可後方
            可施作，且不得要求增加任何費用」。
          Ⅳ設計圖A2-3說明項第13點規定：「本工區屬惠來遺
            址古蹟保護區，如開挖過程中，發現疑似古蹟物件
            ，須依文化資產保存法相關規定，立即停止施工進
            行同時報告業主」。
          Ⅴ設計圖A2-3說明項第14點規定：「本工程土方開挖
            量及開挖深度，將配合設計需要予以調整，承包商
            不得有異議」。
          Ⅵ設計圖A2-3說明項第16點規定：「本工程土方開挖
            量除回填土方暫置場之土方量以鬆方計算外，其他
            均以實方計算，鬆方以1.25倍計算，承包商不得有
            異議」，故系爭工程有關土方體積之計算，亦皆依
            此1.25倍之規定計算體積。
        關於設計圖A2-3說明項第4點規定之「建設局土木科
          」，被告竟辯稱系爭工程招標時已不復存在，惟其係
          屬被告內部組織改造之問題，被告理應知之甚詳，卻
          仍規劃錯誤，其疏失自當由被告自行負責。而設計圖
          A2-3說明項第4點之「第四工區」，經查係屬被告自
          行辦理○○○區○○○區區段徵收工程之工區，早於
          95年11月11日即已完工驗收，而系爭工程係於97年3
          月31日發包，被告卻仍將「第四工區」規劃為表土層
          土方棄置區，益徵被告規劃設計之粗糙，其疏失亦自
          當由被告自行負責。另被告亦已自承「圖說A2-3說明
          項目4，亦明述與地質鑽探資料相符」，益徵設計圖
          A2-3說明項第4點有拘束雙方之效力。
        至於被告就系爭工程有無與任何單位有土方媒合交換
          之協議，原告及其他投標廠商於公告之招標文件中均
          無從知悉，惟被告既已於設計圖中載明系爭工程棄土
          層土方須交付第四工區處理，自當負責於招標前完成
          土方媒合至第四工區之作業，否則被告豈非有欺騙投
          標廠商之嫌。被告未能依約完成此項定作人之義務，
          其疏失亦應由被告自行負責。
        被告所謂設計圖A2-3說明項之字體太小，逕而認定圖
          說無效之說（原告均否認），實屬無稽。依據系爭工
          程採購招標投標須知第6條規定，電子領標亦為系爭
          工程招標文件領取方式之一，其所附之設計圖電子檔
          均可下載隨意放大縮小列印，並無無法辯識之虞；否
          則按照被告之說法，其所認定有效之設計圖S2.00地
          下室開挖平面詳圖，字體較諸設計圖A2-3更小，豈非
          亦屬無效。
      (6)故依據設計圖A2-3說明項第4點之規定「本基地表層回
        填土之「棄土量」其厚度依所附土壤柱狀分布圖所示，
        其平均深度約2.40m計算之，「棄土層土方」須交付臺
        中市政府建設局土木課第四工區處理之，此部分土方不
        需取得「棄土場」證明。」及依據系爭工程契約書第11
        條第4項第4款規定「本工程施工期間及施工範圍內，廠
        商應切實遵守交通之相關規定，責成其砂石、[廢土]、
        建材分包廠商不得有使用拼裝車或超載等行車違規行為
        」。該等規定中所載明之「棄土量」、「棄土層土方」
        、「棄土場證明」及「廢土」等文句，均在在顯示本基
        地表土層土方為廢棄土方，必須運至被告指定之第四工
        區處理，因此原告乃數度函請被告指示「第四工區」之
        實際廢棄土運置地點，以利工進，惟被告均置若罔聞，
        始終未能依約提供棄土運置地點；施工期間原告亦曾建
        請被告另行提供其他地點以供表土層棄土運置，並由原
        告先行墊付運費，俟履約爭議依法裁定後再據以執行，
        惟亦未獲被告回應，致使開挖後之多餘表土層棄土無處
        可去，僅能暫置於基地內，原告並已善盡承攬人之義務
        ，自費於表土層土方堆置區舖蓋帆布、設置截水溝及擺
        設充水式安全設欄，以維基地工區安全。從而，被告遲
        不指示原告表層回填土之棄土地點，故多餘表土層土方
        無法運置係可歸責於被告。
    2.被告所委任之設計監造單位丁○○事務所於擬定系爭工程
      招標文件時顯有設計疏失，致系爭工程多餘之表土層棄土
      無處可去：
      (1)本採購案之設計圖說均係由被告所委託之監造單位丁○
        ○建築師事務所設計，併附於公開招標文件，並於決標
        後經其用印認可併附於契約書中，以作為原告施工之依
        據。其中設計圖A2-3更與系爭工程土方作業息息相關，
        而系爭工程被告所委任之設計監造單位丁○○事務所亦
        已自承，其於擬定系爭工程招標文件時顯有設計疏失，
        將系爭契約設計圖A2-3說明項目第4點，於文件轉檔過
        程中後段缺漏：「若市政府土資交換中心未媒合，則由
        承商自行處理」等文字，惟此段缺漏文字並未見揭示於
        系爭工程之招標投標等相關文件中，而被告卻片面擴大
        行政裁量權，強迫原告必須依此段缺漏之內容履約，造
        成原告履約過程中多餘之表土層棄土無處可去。系爭工
        程履約期間，原告並已多次函請被告指示「臺中市政府
        建設局土木課第四工區」之實際棄土地點，惟被告均置
        若罔聞，始終未能依約提供棄土地點，詎被告竟稱「原
        告若就契約內容若有疑義，並未要求解釋」之說，實乃
        倒果為因，與事實不符。
      (2)另丁○○事務所人員於99年3月25日於鈞院當庭亦再次
        自承其設計疏失，該事務所提供之A2-3圖說文字，係直
        接引用「臺中市新市政中心市政府大樓土方工程」之圖
        說，而未針對系爭工程之施工作修正。姑不論被告未追
        究其所委託之設計監造單位之設計疏失是否有行政責任
        ，但原告無法履約，顯係可歸責於被告所致。惟丁○○
        建築師事務所為卸免規劃設計疏漏之責任，作證時竟然
        將設計圖A2-3逕自認定為不適用，不具契約效力，如此
        視政府採購法令如兒戲，實令人匪夷所思。且該所人員
        亦有下列不實證詞：
        被告已自承原告於系爭工程開工前（即97年6月18日
          ）即以市議會陞字第970618001號函質疑土方數量，
          證人所謂「原告從得標開始至施作，對於土方量及表
          土都沒有質疑」之說，與事實不符。
        原告於系爭工程進行中已多次函請被告提供「第四工
          區」棄土地點以供表土層土方運置，證人所謂「原告
          爭執表土層部分不外運」之說，與事實不符。
        證人所謂「我們只有計算開挖量，沒有指示回填表土
          或深土，也沒有約定回填何土層，都是依協議結果」
          ，「就當時討論結果，是依開挖土層之現況分佈範圍
          回填，即原土回填原土層，其餘部分均賣售」，上述
          均係被告逕自片面認定之說詞並無實據，原告均否認
          之）。
      (3)次查，系爭工程設計圖A1-1標示位於基地北側及土方暫
        置區南側之圍籬各設立施工大門一處，而設計圖A2-3說
        明項第10點卻規定「本工程安全圍籬於文心路及惠中路
        各留設大門一處，確實位置由承包商依施工需要自行配
        置。」因文心路與惠中路均未鄰近本工程基地，設計圖
        A2-3說明項第10點之規定與工地現況不符，係屬明顯之
        設計錯誤，丁○○建築師事務所人員作證時亦已自承其
        設計疏失，因此施工大門經被告確定依設計圖A1-1所示
        之位置施設實屬恰當。而此項更正並未涉及工程項目及
        數量之變動，雖屬設計單位應負之失誤之責，故未辦理
        契約變更增減契約價金。今被告卻以其設計之疏失作為
        設計圖說不適用之理由，實乃倒果為因，無理之至。
      (4)系爭契約工程名稱開宗明義即已載明「臺中市新市政中
        心市議會大樓新建工程－土方工程」，系爭契約所附與
        建築主體有關之結構圖，顯非系爭工程之承攬範圍明矣
        。況且被告所提供之A4-1、A4-2、A4-3、A4-4等縱向剖
        立面圖及A2-3平面圖並未載明各結構物之尺寸、材質，
        系爭契約亦未附有該等結構物之施工規範，舉世當無一
        廠商可據此施工。抑有進者，系爭契約並未編列該等結
        構物所需之混凝土、模板、鋼筋、型鋼、磁磚、天花板
        、隔間牆、欄杆等有關工程項目及數量，被告亦從未依
        據系爭契約第5條第1、2項之規定辦理契約變更，顯見
        建築主體結構並非系爭工程承攬之範圍。今被告以該等
        系爭契約承攬範圍以外與建築主體結構相關之圖說，意
        欲以偏概全否定系爭工程承攬範圍內與土方工程有關之
        設計圖說，實乃荒謬至極。
      (5)此外，同屬被告於97年1月16日發包，並於97年2月4日
        與吉隆營造有限公司簽約之「臺中大都會歌劇院新建工
        程第1期土方工程」，依據該工程設計圖CE-DL-ST4001
        ，備註項第10點規定「本基地表層回填土之棄土量其厚
        度依所附土壤柱狀分佈圖所示，棄土層土方需交付臺中
        市政府指定地點處理之，若市府土資交換中心未能媒合
        ，由承商自行依法處理。」及第25點規定「本工程棄土
        地點若由市政府指定，則該部分數量於合約項目中扣除
        土石方流向管制證明費用。」據此，該工程詳細價目表
        遂編列有「土方運棄」之工項，其「土方開挖」數量14
        4,380立方公尺，扣除「土方運棄」數量71,680立方公
        尺，及扣除「基地內土方暫置小搬運」數量15,000立方
        公尺，即為「土方賣售所得」數量57,700立方公尺。對
        照系爭工程設計圖A2-3說明項第4點規定及詳細價目表
        ，被告漏編系爭工程「土方運棄」工項及錯誤計算「土
        方賣售所得」數量之事實明矣。
      (6)依據設計圖A2-3說明項第4點之規定，本基地表土層棄
        土須載運至招標機關指定之第四工區處理，因此原告乃
        數度函請被告指示「第四工區」之實際廢棄土運置地點
        ，以利工進，惟被告均置若罔聞，始終未能依約提供棄
        土運置地點；施工期間原告亦曾建請被告另行提供其他
        地點以供表土層棄土運置，並由原告先行墊付運費，俟
        履約爭議依法裁定後再據以執行，惟亦未獲被告回應，
        致使開挖後之多餘表土層棄土無處可去，僅能暫置於基
        地內，原告並已善盡承作人義務，自費於表土層土方堆
        置區舖蓋帆布、設置截水溝及擺設充水式安全護欄，以
        維基地工區安全，並持續與被告協調棄土地點。被告所
        謂未依契約施作、影響施工安全及鄰地安全之說，顯與
        事實不符。況且，系爭工程採購申訴審議判斷書，亦已
        載明「關於將土方堆置於系爭工地周邊而無任何安全措
        施及全面覆蓋部分，申訴廠商業已於97年11月3日經臺
        中市環境保護局稽查完成缺失改善，有申訴廠商提出之
        臺中市營建工程污染稽查紀錄表可稽。另邊坡工程相關
        缺失亦陸續於97年10月間完成缺失改善，復有申訴廠商
        提出之試驗報告等可稽。故申訴廠商既已於一定期間內
        完成缺失改善，即不影響契約目的之達成，且衡量各該
        缺失尚無造成立即危害之虞，招標機關實際上亦無損害
        發生、及申訴廠商後續有確實改善缺失等情，如遽以認
        定符合查驗或驗收不合格且已達情節重大，似與比例原
        則有違」，準此，被告所謂「將土方棄置於工地現場，
        對工地及鄰地之安全均造成危害」之說詞，顯與事實不
        符。
    3.系爭工程土石方之出土作業原告均係依照經被告核准之施
      工計畫書、品質計畫書及土方開挖施工計畫書之內容施作
      ：依據呈核備查之「施工計畫書」、「品質計畫書」及「
      土方開挖施工計畫書」中，均已載明本工程開挖之礫石級
      配才係屬應載運至中港砂石場處理之土石方，系爭工程土
      石方之出土作業亦皆依照此等計畫書內容施作無誤，並未
      如被告所言未依契約及施工計畫施作之情事。
    4.駁斥證人己○○○、庚○○99年3月25日陳述之證詞如下
      ：
      (1)被告已自承原告於系爭工程開工前（即97年6月18日）
        即以市議會陞字第970618001號函質疑土方數量，證人
        所謂「原告從得標開始至施作，對於土方量及表土都沒
        有質疑」之說，與事實不符。
      (2)原告於系爭工程進行中已多次函請被告提供「第四工區
        」棄土地點以供表土層土方運置，證人所謂「原告爭執
        表土層部分不外運」之說，與事實不符。
      (3)證人所謂「我們只有計算開挖量，沒有指示回填表土或
        深土，也沒有約定回填何土層，都是依協議結果」，「
        就當時討論結果，是依開挖土層之現況分佈範圍回填，
        即原土回填原土層，其餘部分均賣售」，上述均係被告
        逕自片面認定之說詞並無實據，原告均否認之。
    5.綜上所述，系爭工程多餘之表土層土方，被告遲不指示原
      告表層回填土之棄土地點致無處可供運置，顯係可歸責於
      被告，原告並無政府採購法第101條第1項第10、12款之情
      形。
（三）關於第2期估驗「土方賣售所得」價金繳納：
    1.原告未繳納土方賣售所得係可歸責於被告，其遲未核算此
      項價款並開具繳款單通知原告繳納之：
      (1)按「契約自開工日起，每三十日估驗計價撥付估驗款一
        次，契約總表『A、發包工程費用』及『B、土方賣售所
        得』正負金額不得扣抵計算撥款，該期估驗計價『B、
        土方賣售所得』須先繳納予機關後，機關始得撥付該期
        估驗計價『A、發包工程費用』估驗款。」系爭契約第7
        條第1項第1款第1目定有明文。是依上開約定，系爭契
        約費用分為被告應給付原告之發包工程費、及原告應給
        付被告之土方賣售所得價款，而系爭工程第1期估驗時
        ，由原告繳納該期之土方賣售所得費用予被告後，被告
        即應撥付該期之發包工程費用予原告。查系爭工程第1
        期估驗日為97年9月22日，原告已依約於97年9月30日繳
        交「土方賣售所得」3,715,589元予被告完竣；但第1期
        「發包工程費用」2,247,074元，截至97年11月5日被告
        片面終止契約之日止，被告猶未依約核定金額及撥款予
        原告，被告未履行定作人給付工程款之義務，顯已違反
        契約事項之規定。
      (2)而系爭工程第2期估驗日為97年10月7日（距離第1期估
        驗15日後），被告亦已自承係依系爭契約第7條第1項第
        2款之規定：「機關得每十五日依廠商施作完成項目及
        數量，核算契約總表『發包工程費』之累計金額及『土
        方賣售所得』之累計金額；倘『土方賣售所得』之累計
        金額絕對值高於『發包工程費』之累計金額，廠商另須
        預繳該次核算之差額予機關」辦理估驗，是可知系爭工
        程第2期估驗時，應由被告先核算「發包工程費」累計
        金額及「土方賣售所得」累計金額之差額後，通知原告
        繳納該項差額。惟被告始終均未核算該項差額價款並開
        具繳款單通知原告繳納之，是以原告係因可歸責於被告
        致未能繳納，至為灼然。再者，原告繳交第1期「土方
        賣售所得」價款係由被告開立繳款書並用印後交予原告
        後，再由原告持繳款書至臺灣銀行繳納，並留存第四聯
        收執作為收據，依據該收據所示，單據抬頭即書名「繳
        款書」，收入機關為「臺中市政府」，並蓋有「臺中市
        市長繳款書專用章」之印戳，並於備註欄載明「臺中市
        新市政中心市議會大樓新建工程－土方工程承包商繳交
        「土方賣售所得」（請第1次估驗款）」，在在顯示該
        繳款書係由被告所開具，證人己○○○、庚○○所謂「
        被告不用事先開立繳款單予原告」之說，與事實不符。
        被告因未開立繳款書予原告繳納第2期「土方賣售所得
        」價款，致使原告無從依循繳納，惟原告承攬系爭工程
        之工程款新臺幣4,211,272元（係被告片面結算之金額
        ，原告結算金額為5,354,135元），及被告所提供之履
        約保證金1,030,936元，及原告承攬被告之另案工程「
        車路巷橋等改建工程（車路巷橋部分）」工程尾款16,8
        72,233元，合計22,114,441元，於系爭工程遭被告無理
        終止契約後，均遭被告全數扣發。
      (3)詎審議判斷認為，二造間如就第2期土方賣售所得之繳
        納數額無法達成協議，似非不得另循調解、仲裁或訴訟
        程序解決。被告雖未開具繳款單，然原告依法得逕向法
        院提存所辦理清償提存云云。惟查，原告97年10月15日
        所提送第2期之估驗明細單遭被告無理由退還後，原告
        除持續與被告協調外，並迅於97年10月28日依系爭契約
        第24條之約定依政府採購法第85條之1規定，就本件爭
        議向臺中市政府採購申訴審議委員會申請調解，詎被告
        竟於97年11月5日終止契約，並嗣後於履約調解程序中
        ，以系爭契約已終止契約為由而拒絕調解。而本件申訴
        審議判斷書與上開調解程序之受理為同一機關，均為臺
        中市政府，明知本件爭議無法以調解程序解決，係可歸
        責於被告，竟藉由球員兼裁判之優勢，作出如此偏袒被
        告而違法之申訴審議判斷，該申訴審議判斷應予撤銷，
        彰彰明甚。又依提存法第22條規定：「非依債之本旨所
        為之清償提存，其債之關係不消滅。」。查，本件雙方
        既就原告究應繳納土方賣售所得之金額存有爭議，依上
        開提存法之規定原告顯無法辦理提存，縱為提存亦不生
        債務清償之效力，而被告開立繳納通知單輕而易舉，被
        告竟捨此不為，審議判斷竟單方面苛責原告就金額有爭
        議時辦理提存，置被告挾行政權之老大心態於不顧，顯
        失公允而應予撤銷。
      (4)然原告亦秉持契約誠信原則，根據本工程施工日誌記載
        數量，計算第2次估驗「發包工程費」累計金額與「土
        方賣售所得」累計金額之差額，於97年10月15日函送監
        造單位審查，惟卻遭其以必須提出現場收方測量資料為
        由而退件。
    2.系爭契約並未約定「土方賣售所得」須進行收方測量，被
      告強行要求原告辦理之，殊屬無理：
      (1)系爭契約第12條第3項第3款規定「（三）機關委託之監
        造單位及專案營建管理單位之職權如下：廠商所提施工
        計畫、施工詳圖、品管計畫及預定進度表等之審核及管
        制。」及施工規範第01310章1.2.2(5)節規定「施工期間
        ，承包商應按月或按工程司要求之其他間隔，就完工部
        分、施工中部分及未施工部分等項目之最新資料，檢討
        更新施工計畫及網圖。」均係針對施工計畫，品管計畫
        及預定進度表（網圖）更新所作之規定，並未載明有原
        告需辦理估驗收方測量之規定。而系爭工程前因被告建
        造執照辦理變更及彰化縣政府複查原告公司營利事業登
        記證執行疑義之行政流程之影響而修訂之預定進度表，
        業經被告審查核備在案。被告援引上開條款作為原告有
        辦理估驗收方測量之義務，顯係指鹿為馬，殊不可採。
      (2)遍查系爭契約並無廠商（被告）須作收方測量之規定，
        而「土方賣售所得」之收方測量（被告亦稱為現地測量
        ）即施作高程測量，用以測量土方開挖深度，計算土方
        數量。按系爭工程施工規範第01725章第3.2.1.(4)點規
        定：「任何場所擬進行本工作作業7日前，承包商應以
        書面通知監造單位，監造單位將就該工地進行高程測量
        ，該項測量結果即由監造單位錄存，作為計價線之依據
        。監造單位於確定日期後，即按例通知承包商，若承包
        商未指派代表會同測量，即不得對測量成果異議。」顯
        見如有進行收方測量之必要，自應由被告所委託之監造
        單位自行辦理之，理之明至。而原告於申請撥付第1期
        發包工程費用及繳納第1期土方賣售所得時，原拒絕進
        行收方測量，惟經被告以行政權多方施壓並拒絕付款要
        脅後，始被迫進行收方測量，收方測量並非原告之義務
        ，彰彰明甚。被告辯稱依系爭契約第13條第9項規定：
        「廠商應免費提供機關依契約辦理查驗、測試、檢驗、
        初驗及驗收所必須之儀器、機具、設備、人工及資料。
        但契約另有規定者，不在此限。」原告應辦理收方測量
        云云（以上原告均否認之）。惟查該第13條條款開宗明
        義即載明本條適用範圍係指「工程品管」（即與工程品
        質管理相關之事項）之範疇，而收方測量係被告自行辦
        理估驗審查義務之需求，並非系爭工程之工程品管事項
        ，並無系爭契約第13條第9項之適用，其理至明。另查
        被告重新發包之「臺中市新市政中心市議會大樓新建工
        程－土方二期工程」契約第11條第8項亦同樣規定：「
        廠商應免費提供機關依契約辦理查驗、測試、檢驗、初
        驗及驗收所必須之儀器、機具、設備、人工及資料。但
        契約另有規定者，不在此限。」，惟被告卻又於二期土
        方工程詳細價目表編列有「土方收方測量及計算」工項
        之費用，若收方測量果真為廠商之義務，被告此舉豈非
        有圖利二期土方工程承包商之嫌。
      (3)另被告明知系爭契約應由被告自行辦理收方測量，卻強
        行要求原告辦理之，故系爭工程被告無理由終止契約後
        ，重新發包之土方二期工程契約，被告迅即修正契約之
        付款條件，增加第5條第1項第4款之規定：「『廠商』
        應每十五日實施階段收方測量據以核算土方賣售數量，
        ……」，及修正土方二期工程施工規範第01725章第3.2
        .1.(4)點規定為：「任何場所擬進行本工作作業3日前，
        承包商應以書面通知監造單位，並就該工地進行高程測
        量」，又於設計圖A1-1補充說明第2點規定「本工程得
        標廠商應於每十五日（各區）及A區堆置表土餘3260.4
        立方公尺（供建築回填用）時實施階段收方測量及核算
        土方數量，並為土方賣售所得依據」，並於詳細價目表
        編列有土方收方測量及計算工項之費用，亦徵系爭工程
        須應由被告自行辦理收方測量之事實。
      (4)次按「契約自開工日起，每三十日估驗計價撥付估驗款
        一次，契約總表「A、發包工程費用」及「B、土方賣售
        所得」正負金額不得扣抵計算撥款，該期估驗計價「B
        、土方賣售所得」須先繳納予機關後，機關始得撥付該
        期估驗計價「A、發包工程費用」估驗款。估驗時應由
        廠商提出估驗明細單，經機關委託之規劃設計監造單位
        實質審查，專案管理顧問複審後，由機關核定與付款。
        」系爭契約第7條第1項第1款第1目定有明文。故依上開
        約定，系爭契約辦理估驗付款時，由原告提出估驗明細
        單，經被告委託之規劃設計監造單位丁○○建築師事務
        所實質審查，專案管理顧問臺聯工程顧問股份有限公司
        複審後，由被告核定與付款，系爭契約並無進行收方測
        量之約定，而如被告辦理上開估驗審查之義務時，如認
        系爭工程有收方測量之必要，自應由被告自行辦理收方
        測量，其理至明。且系爭工程被告之監造單位及專案管
        理公司，其等均每日派員至現場監工，並紀錄每日出土
        數量，已足以認定原告所運出工地之土方數量為何，被
        告竟仍要求原告需進行收方測量始得認定應繳納之土方
        賣售所得，顯屬多餘且無理。
      (5)另查，被告亦已自承第2期「土方賣售所得」，係依系
        爭契約第7條第1項第2款之規定：「機關得每十五日依
        廠商施作完成項目及數量，核算契約總表「發包工程費
        」之累計金額及「土方賣售所得」之累計金額；倘「土
        方賣售所得」之累計金額絕對值高於「發包工程費」之
        累計金額，廠商另須繳納該次核算之差額予機關」辦理
        估驗，是可知系爭工程第2期估驗時，應由被告核算「
        發包工程費」累計金額及「土方賣售所得」累計金額之
        差額後，通知原告繳納該項差額。而如被告於核算差額
        時，認有進行收方測量之必要，自應由被告自行辦理之
        ，理之明至。亦徵系爭工程第2期估驗「發包工程費」
        累計金額與「土方賣售所得」累計金額之差額須由被告
        自行測量核算之事實。
      (6)駁斥證人己○○○及庚○○99年3月25日陳述之證詞如
        下：
        收方測量顯非原告之義務，被告所謂「土方賣售流程
          ，原告每15日進行1次收方測量」之說詞，與事實及
          契約規定不符。
        被告前已自承，系爭工程第2期「賣售土方所得」估
          驗係依系爭契約第7條第1項第2款之規定辦理，證人
          所謂「原告第2期土方賣售所得係依合約書第7條第1
          款規定，原告須先繳土方賣售款給被告後，再由被告
          給付工程款」之說，與事實及契約規定不符。
        原告繳交第1期「土方賣售所得」價款係由被告開立
          繳款書並用印後交予原告後，再由原告持繳款書至臺
          灣銀行繳納，並留存第四聯收執作為收據，依據原證
          65所示，單據抬頭即書名「繳款書」，收入機關為「
          臺中市政府」，並蓋有「臺中市市長繳款書專用章」
          之印戳，在在顯示該繳款書係由被告所開具，證人所
          謂「被告不用事先開立繳款單予原告」之說，與事實
          不符。
        被告因未開立繳款書予原告繳納第2期「土方賣售所
          得」價款，致使原告無從依循繳納，惟原告承攬系爭
          工程之工程款4,211,272元（係被告片面結算之金額
          ，原告結算金額為5,354,135元），及被告所提供之
          履約保證金1,030,936元，及原告承攬被告之另案工
          程「車路巷橋等改建工程（車路巷橋部分）」工程尾
          款16,872,233元，合計22,114,441元，於系爭工程遭
          被告無理終止契約後，均遭被告全數扣發。
    3.綜上所述，故原告未能繳納第2期土方賣售所得，係因可
      歸責於被告之事由所致，並不符合政府採購法第101條第1
      項第10、12款之情形。
（四）系爭工程延誤履約期限可歸責於被告：
    1.查，系爭工程主要之工作程序為依據設計圖說(1)進行基地
      土方開挖，(2)開挖表土層土方（8,151立方公尺）搬運至
      北側土方暫置區，(3)繼續開挖其餘表土層土方（依設計圖
      規定約開挖至2.4m深）載運至被告所指定之第四工區，(4)
      繼續開挖卵礫石層土方（即賣售土方）（開挖深度為2.4m
      至8.15m）載運賣售至砂石場(5)基地開挖完成，土方運出
      完畢，修飾開挖邊坡，(6)邊坡舖設點焊鋼絲網，施作混凝
      土噴漿。系爭工程施工至97年9月3日（即第23工作天）時
      ，即因北側土方暫置區土方已達契約數量8,151立方公尺
      ，經被告通知停止土方堆置作業；然被告卻始終無法依約
      提供表土層棄土運置地點，致使多餘之表土層棄土自97年
      9月4日後即無處可供運置，原告僅能被迫暫置於西側基地
      （施工範圍內），進而影響後續開挖、出土及邊坡噴漿等
      作業；惟原告仍勉力克服施工困難，截至97年9月25日止
      ，系爭工程預定進度為35.41%，原預定進度為58.94%，依
      被告97年10月16日核備之修正預定進度表修正後之預定進
      度為35.41%），實際進度為36.20%，尚無落後現象。其後
      雖經原告多次催請被告依約提供表土層棄土運置地點，惟
      均未獲被告回應，致使後續開挖、出土及邊坡噴漿作業益
      發窒礙難行，施工進度更由超前反轉為落後。另證人亦已
      證稱，系爭工程進度落後之原因係「由於原告未將土方完
      全開挖及外運，導致後續工程延誤」，而土方未能完全開
      挖及外運，係肇因於被告設計之疏失，故始終未能提供「
      第四工區」之棄土地點以供表土層土方運置所致，已如前
      述。
    2.依據民法第507條規定：「工作需定作人之行為始能完成
      者，而定作人不為其行為時，承攬人得定相當期限，催告
      定作人為之。定作人不於前項期限內為其行為者，承攬人
      得解除契約，並得請求賠償因契約解除而生之損害」。本
      件系爭工程施工期間，雖經原告多次催請被告提供表土層
      棄土運置地點，惟均未獲被告回應。原告亦秉持契約誠信
      原則，不僅未要求解約，並依據系爭工程契約書第24條第
      3項第1款規定「履約爭議發生後，履約事項之處理原則如
      下：一、與爭議無關或不影響之部分應繼續履約。」意欲
      繼續履約施作邊坡噴漿等其他未完成之工程項目，詎料卻
      遭被告無理勒令停工，致使系爭工程無法繼續施工。
    3.原告並就系爭工程土方履約爭議部分，於97年10月28日向
      臺中市政府採購申訴審議委員會申請履約爭議調解，惟被
      告旋即於97年11月5日通知原告終止全部契約；嗣經該委
      員會調解結果，以雙方意見差異過大而調解不成立。被告
      卻以此作為終止系爭契約之事由之一，實乃倒果為因並嚴
      重悖離實情。因此，系爭工程施工進度之落後顯係非可歸
      責於原告之事由，並不符合政府採購法第101條第1項第10
      、12款之情形。
    4.詎被告竟片面主張原告於97年10月10日起，未依約向監造
      單位辦理查驗認可，故原告於97年10月10日後係違約施工
      云云，故原告97年10月10日後之施工進度為41.36%云云（
      原告否認之），惟查，被告於原處分及異議處理結果所稱
      原告將土方堆置於系爭工地周邊而無任何安全措施及全面
      覆蓋、邊坡工程相關缺失等，經要求改善未果，認定原告
      有查驗或驗收不合格情節重大部分，審議判斷書已指明原
      告業已於97年11月03日經臺中市環境保護局稽查完成缺失
      改善，另邊坡工程相關缺失亦陸續於97年10月間完成缺失
      改善，即不影響契約目的之達成，且衡量各該缺失尚無造
      成立即危害之虞，被告實際上亦無損害發生，如遽以認定
      符合查驗或驗收不合格且已達情節重大，似與比例原則有
      違。爰此部分被告之異議處理結果及原處分均已遭撤銷，
      自不得以此被告違法之處置，認定原告之施工進度及應達
      到之預定進度，理之明至。再者，依被告庭呈系爭工程97
      年10月17日之施工日誌第8點重要事項紀錄已載明「表土
      層土方無法運棄市府要求停工」（原告於97年10月13日之
      施工日誌即已開始載明），而系爭工程既因被告所委任之
      設計監造單位丁○○建築師事務所於擬定系爭工程招標文
      件時顯有設計疏失，致系爭工程多餘之表土層土方無處可
      去，顯見斯時原告之停工，係可歸責於被告，而系爭工程
      斯時自應依此可歸責於被告之情事而修正工程之預定進度
      ，故自不得依當時施工日誌所記載之進度認定原告之施工
      進度及應達到之預定進度，其理至明。另就被告片面主張
      原告違約（已遭申訴審議判斷之情事撤銷）之情事，詳再
      詳述如後：
      (1)臺中市環保局97年9月2日巡查之缺失，原告已繳納罰鍰
        並已改善：
        臺中市環保局於97年9月2日巡查本工地時開列四項缺
          失，原告雖已盡力改善，惟經環保局於97年10月8日
          再稽查結果，尚有3事項未臻完善待改善，並通知依
          空氣污染防制法第56條之規定，除處以新臺幣2萬元
          罰鍰外（原告已於97年11月3日繳納完竣），並限定
          於97年10月31日（星期五）前改善完竣。經原告戮力
          改善後，環保局於97年11月3日（星期一）至工地複
          查結果已合格在案。被告所謂未依限改善完成之說，
          與事實不符。
        依據空氣污染防制法第56條之規定，違反同法第23條
          第2項之規定者，處以新臺幣2萬元以上20萬元以下之
          罰鍰，經通知限期補正或改善，屆期仍未補正或完成
          改善者，按日連續處罰；情節重大者，才得命其停工
          或停業。原告雖經環保局稽查開列缺失在案，惟所受
          處分係屬最低之2萬元罰鍰，顯見本案缺失尚未嚴重
          至須處以停工處分之程度，但被告卻於97年10月16日
          動輒以此為由勒令停工處分，顯然已不符比例原則；
          且本案經環保局所開列之改善期限為97年10月31日，
          被告卻越俎代庖，於改善期限未屆期前即逕行認定原
          告未完成缺失改善，並於97年11月5日以本案缺失尚
          未改善完成作為終止契約之事由之一，顯非適法。
      (2)監造單位現場就邊坡噴漿施工品質抽查缺失改善乙事：
        監造單位丁○○建築師事務所分別於97年10月8日以
          森中工議備字第97035號備忘錄及97年10月13日以森
          字第9700762號函通知原告10月8日及10月10日現場施
          工品質抽查缺失（原告分別於97年10月9日及10月15
          日收訖），並分別限期於97年10月11日及10月14日改
          善完竣，合先陳明。
        有關邊坡噴漿施作前提送施作高程、位置檢驗申請單
          及自主檢查表乙事：
          原告於97年10月3日即已提送邊坡噴漿位置圖予監造
          單位審查，惟遭監造單位以相關材料尚未取樣檢驗及
          缺少自主檢查表等因素而退件，原告復於10月10日及
          16日再行提送。
        有關熔接鋼線網現場取樣送驗乙事：
          原告於97年10月7日即已提送熔接鋼線網出廠試驗報
          告及無放射性污染證明予監造單位審查，惟經監造單
          位以出廠試驗報告不得書寫業主、監造單位及專案營
          建管理單位等名稱為由而遭退件，並經監造單位以原
          告有偽造文書之嫌而要脅追究責任。惟查，該出廠試
          驗報告所載之業主、專案營建管理單位及設計監造單
          位等名稱皆與事實相符，旨在表明工程之相關各單位
          名稱，並不影響試驗報告內容之真實性。亦未如一般
          試驗報告內容將該等單位或人員列入取樣或送驗名冊
          內，又何生偽造文書之嫌？原告被迫僅得依監造單位
          審查意見修正後再重新送審，並由監造單位於97年10
          月13日取樣送驗，試驗結果符合規範。
        有關噴漿試噴試驗樣本送驗試壓乙事：
          噴凝土試噴試體抗壓試驗，原告於97年10月14日即與
          監造單位會壓完竣，試驗結果亦皆符合設計強度。
        有關邊坡洩水管理入深度及施工人員安全防護與施工
          場所不符合勞安規定乙事：系爭工程因前述表土層棄
          土運置爭議，遭被告於97年10月8日以府建築字第097
          0242276號函通知原告停工，雖經原告於97年10月15
          日以市議會陞字第971015002號函異議，依據契約書
          第24條第3項第1款規定「與爭議無關或不受影響之部
          份應繼續履約」，然均未獲被告同意。因此有關邊坡
          洩水管埋入深度以及施工場所與施工人員未符合勞安
          規定部分，因屬現場施工問題，原告亦已承諾並責成
          現場施工人員於復工後儘速改善及修正。
        另依據被告委託臺灣省土木技師公會有關本工程相關
          之鑑定結果，現場已完成之邊坡混凝土噴漿平均厚度
          （5.25cm～13cm）遠大於設計厚度5cm，混凝土鑽心
          試體平均抗壓強度及單一抗壓強度均大於規範規定，
          均在在顯示本項邊坡噴漿之工程品質符合規範。
      (3)被告動輒以勒令停工、終止契約處分原告，顯不符合比
        例原則：原告已於一定期間完成上述缺失之改善，既不
        影響契約目的之達成，且衡量各缺失並無造成立即危害
        之虞，被告亦無實際損害發生，而系爭契約就上述缺失
        亦有扣罰款之相關規定，被告卻挾行政優勢，動輒以勒
        令停工、終止契約處分原告，顯然已不符比例原則，此
        亦為臺中市政府採購申訴審議判斷書所肯認。
    5.原告依系爭契約之約定將土方堆放於暫置區，被告之主張
      顯屬無據：
      (1)被告於行政訴訟答辯(三)狀中第4點片面主張︰「兩造契
        約業已約定需依原有開挖土質進行回填」云云（原告否
        認之）。
      (2)惟按系爭契約之工程施工規範綱要說明第4點規定：「
        承包商如遇圖面與規範內容有不相符之情形者以圖面優
        先」，而系爭工程設計圖A2-3說明項第5點即已明定「
        本工程剩餘土方（即表土層以下卵礫石土方）將由承包
        商自行依法處理，須取得合法砂石場收售證明」，亦即
        表土層2.4m以下之卵礫石土方係屬被告賣售予原告之土
        方，被告一方面既已向原告收取該部分之「土方賣售所
        得」價款，另一方面卻又要求原告將該部分之卵礫石土
        方運至暫置區作為日後回填材料，殊屬無理，且與圖說
        規定不合。
      (3)遍查系爭契約內容並無被告所謂「原土回填原土層」之
        規定，證人己○○○於鈞院99年3月25日所稱「就當時
        討論結果，是依開挖土層之現況分佈範圍回填，即原土
        回填原土層，其餘部分均賣售」（原告均否認），係證
        人片面之說詞，並無實據，顯不足採。
      (4)詎被告卻以原告有履約瑕疵未於通知期限內改善為由扣
        罰新臺幣121,428元，本案刻正由臺灣臺中地方法院民
        事庭審理中。惟查，被告於原處分及異議處理結果所稱
        原告有履約過程之缺失，審議判斷書已指明如遽以認定
        符合查驗或驗收不合格且已達情節重大，比例原則有違
        ，爰此部分被告之異議處理結果及原處分均已遭撤銷，
        自不得以此被告違法之處置，認定原告無履約之意。
    6.駁斥證人己○○○、庚○○99年3月25日陳述之證詞如下
      ：
      (1)系爭工程完工日期經報奉核准展延至97年10月29日，證
        人所謂「本案完工日期是2008年10月26日」之說，與事
        實不符。
      (2)被告自承系爭工程97年10月8日之預定進度為50.57%，
        實際進度為41.17%，落後9.4%，落後之原因係因被告始
        終未能提供「第四工區」棄土地點，致使多餘之表土層
        土方早於97年9月3日即無法外運所致，證人所謂「2008
        年10月8日工程進度落後58.64%」之說，與事實不符。
      (3)系爭工程97年9月16日之預定進度為14.73%（原預定進
        度為30.96%，依被告97年10月16日核備之修正預定進度
        表修正後之預定進度14.73%），實際進度為30.28%，並
        無落後之情事，證人所謂「從97年9月16日開始，工程
        進度便有落後」之說，與事實不符。
      (4)依據系爭工程契約第9條第1項規定：「廠商應於機關通
        知日起七日內開工」，證人所謂「開工日期是由廠商申
        請」之說，與事實不符。系爭工程期動工延遲係因被告
        建造執照變更之故，證人並已自承因建築執照取得之延
        誤而遭受被告處分。
      (5)依據行政院主計處發布之統計資料所示，(1)97年3月之
        營造工程物價總指數為123.57，同年7月之指數為132.
        34，(2)97年3月之砂石及級配類指數為132.62，同年7月
        之指數為134.04，(3)97年3月之卵石塊物價指數為133.
        34，同年7月之指數為136.10，(4)97年3月之級配料物價
        指數為129.57，同年7月之指數為131.54，足證97年7月
        開工時之卵石及級配（系爭工程主要之土壤性質）價格
        均較3月開標時之價格為高，證人所謂「3月31日開標時
        市面每立方米為600多元，到同年7月間，砂石每立方米
        剩下280多元」之說法，與事實不符。
    7.末被告主張原告延誤履約期限，情節重大，被告將原告刊
      登政府採購公報於法有據云云（以上原告均否認之）。惟
      查，原告未能履約係可歸責於被告所致已如前述，原告並
      無可歸責事由。而被告既已自承，渠片面於97年10月29日
      認定原告履約進度嚴重落後而有政府採購法施行細則第11
      1條所定之「延誤履約進度，情節重大者」。惟查，政府
      採購法施行細則第111條規定：「本法第一百零一條第一
      項第十款所稱延誤履約期限情節重大者，機關得於招標文
      件載明其情形。……於其他採購，指履約進度落後百分之
      二十以上，且日數達十日以上。前項百分比之計算，應符
      合下列規定：一、屬尚未完成履約而進度落後已達前項百
      分比者，機關應先通知廠商限期改善；屆期未改善者，依
      逾期日數計算之。」故縱認原告有延誤履約進度之情事（
      原告否認之），但被告卻未於97年10月29日通知原告改善
      ，顯不符合上開法條之規定，被告終止契約與法不合，原
      處分及異議處理據以作成決定自均與法不合，均應予以撤
      銷。退萬步言，系爭工程於97年10月8日遭被告無理以多
      餘表土層土方堆置西側基地為由而勒令停工，斯時（97年
      10月8日）被告認定之預定進度為50.57%，實際進度為41.
      17%，落後9.4%，尚不符合上開法條所稱延誤履約期限達
      20%以上之情節重大者，況且系爭工程施工進度之落後，
      顯係可歸責於被告未能依約提供「第四工區」棄土地點以
      供多餘表土層土方運置所致，並不符合政府採購法第101
      條第1項第10、12款之情形。
（五）綜上所述，足見原告並無政府採購法第101條第1項第10款
      及第12款之「可歸責於廠商之事由」，被告自不得將原告
      刊登政府採購公報，臺中市政府之採購申訴審議判斷決定
      、被告之異議處理結果及原處分，認事用法殊有違誤，應
      予以撤銷。如被告主張原告有政府採購法第101條第1項第
      10款及第12款之適用（原告否認），則因「可歸責於廠商
      之事由」係屬被告（機關）作成得通知將刊登政府採購公
      報處分之「有利於己之事實」，自應由被告（機關）負客
      觀舉證責任，則被告（機關）自應舉證證明原告有「因可
      歸責於廠商之事由」，即須舉證上開事由均係全部可歸責
      於原告（廠商），如非可全部歸責於原告（廠商），而係
      被告（機關）及原告（廠商）均有可歸責之事由，或全部
      可歸責於被告（機關）之事由，或部分可歸責於被告（機
      關）、部分可歸責於第三人之事由，或不可歸責於被告（
      機關）及原告（廠商）之事由時，即無本條之適用，其理
      至明。為此，原告依據行政訴訟法第4條第1項規定提起本
      件撤銷訴訟，並聲明求為判決：
    1.申訴審議判斷關於將原告刊登政府採購公報部分，及原處
      分（即被告98年2月10日府建築字第0980024473號、98年
      2月20日府建築字第0980037341號函）、異議處理結果（
      即被告98年3月6日府建築字第0980048289號函、98年3月
      23日府建築字第0980061109號函）不利原告部分（即關於
      違反政府採購法第101條第1項第10款、第12款部分）均撤
      銷。
    2.訴訟費用由被告負擔。
三、被告則以：
（一）關於多餘表土層土方運置：
    1.原告主張「系爭工程被告賣售予原告之土方不含系爭工程
      設計圖A2-3第4點之表層回填土層」，按本件市議會大樓
      土方工程，依據本件工程契約所附「地下室開挖平面詳圖
      」及「地下室開挖剖面詳圖」所示之相關開挖範圍尺寸，
      整理出計算式，可知開挖土方總數量為86,936立方公尺，
      扣除就地回填數量8,151立方公尺後之78,787（86,936－
      8,151＝78,787）立方公尺，依約均由原告價購，已詳於
      本件契約之標單及第4條等規定，故別無原告上開所稱「
      多餘表土層土方運置」問題。易言之，本件並不適用工程
      設計圖A2-3第4點，故表土層亦包含在賣售之範圍。說明
      如下：
      (1)本件系爭土方工程，係配合市議會大樓新建工程先行發
        包之地下室基礎開挖工程，配合建築結構範圍進行開挖
        出之土方，除留置回填用土方外，其餘土方皆由承商即
        原告價購，並無土方交換之情事，此自系爭契約中並無
        提及「土方交換」或「土資交換」等語，即可證明。上
        開挖出土方數量之計算，係依據設計圖S2.00、S2.00A
        有關本件土方開挖範圍及開挖深度等相關資料，而予詳
        實估算後，得出土方開挖出之總數量為86,938立方公尺
        ，扣除回填土方數量8,151立方公尺，即為土方賣售數
        量78,787立方公尺，被告當初已將上開數據填列於招標
        文件中之總標單及詳細價目表，另併檢附本基地範圍地
        質鑽探資料，故原告於投標時已可據此知悉本基地範圍
        土層之地質狀況（含土質種類）及施工環境等，並評估
        該土方合理價格，以為填寫標單之參酌。且原告當初即
        依此估算後參與投標，並據以繕寫總標單/B、土方賣售
        所得/單價b為『-618元/立方公尺（立方公尺）』，而
        於決標後納入本案工程契約書第4條有關土方工程與土
        方價金之條款中：「本工程契約B、土方賣售所得（為
        負值）總價計負新臺幣肆仟捌佰陸拾玖萬零仟參佰陸拾
        陸元整。（負值表示應繳予機關（即被告））」足證原
        告明知土方賣售之範圍，且其數量為78,787立方公尺，
        以每立方公尺618元計算，得出土方售賣總價金為48,69
        0,366元。另依據原告呈核備查之「營建剩餘土石方處
        理計畫書」詳細計算式中，業已明確載述剩餘土石方數
        量總計確實為78,787立方公尺，且全數賣至中港砂石企
        業股份有限公司，並經原告及專任工程人員簽章認核，
        顯見原告已明知渠於本件工程所應價購之土方數額包括
        表土層在內之78,787立方公尺，至為明灼，原告執系爭
        設計圖A2-3第4點之規定，認定系爭工程有特別規定表
        土層云云，顯係曲解契約。
      (2)原告明知本件並無表土層之「棄土」可言，卻故意主張
        「按本契約設計圖A2-3一層平面圖第4點所示，本基地
        表層回填土層之棄土量其厚度依所附土壤狀分布圖所示
        ，其平均深度約2.4M計算之，棄土層土方須交付臺中市
        政府建設局土木課第四工區處理之，此部分土方不需取
        得棄土場證明。」「原告於契約存續中，多次函請被告
        指示第四工區究為何處，惟被告均置之不理，原告為免
        違反契約，遂暫將表土層之土置於工區，原告並善盡承
        攬人之義務，自費於表土層土方堆置區鋪蓋帆布、設置
        截水溝及擺設充水式護欄，以維工區安全。」云云，顯
        係藉口匿飾其違約於土地堆積如山土方，而有公共危險
        之虞之行為。茲說明如次：
        依兩造契約第3條第3項第1款規定：「契約所含各種
          文件之內容如有不一致之處，除法令或契約另有規定
          外，依下列原則處理：1.契約條款於招標文件內之其
          他文件所附記之條款。但附記之條款有特別聲明者，
          不在此限。」可見系爭工程之契約條款具有最優先之
          效力，其他文件所載內容倘與契約條款有所扞格時，
          顯當已契約條款為主，至為灼然。
        查兩造系爭契約第4條第2項係明定：「本工程契約B
          、土方售賣所得（為負值）」總價計負新臺幣零億肆
          仟捌佰陸拾玖萬零仟參佰陸拾陸元整。（負值表示應
          繳予機關）。」經與契約招標文件之總標單所載土方
          數量為78,787立方公尺、契約詳細價目表第1頁項次2
          土方工程細項2土方開挖（數量為86,938立方公尺）
          、3基地內土方小搬運（數量為8,151立方公尺）等文
          件互為比對後，可知系爭土方工程之契約設計上，並
          無所謂表土層棄土可言。蓋契約詳細價目表第1頁項
          次2土方工程細項2土方開挖之數量（86,938立方公尺
          ）減去細項3基地內土方小搬運之數量（8,151立方公
          尺）後，即為總標單所載之78,787立方公尺，可見系
          爭土方工程之設計，就原告所開挖出之土方，僅有分
          為應予暫置及應讓售予原告之土方，灼然至明。且自
          系爭契約中並未記載所謂表土層土方之數量及單價，
          益見所謂表土層土方，乃係原告用以拒絕履約之飾詞
          ，原告執系爭設計圖A2-3說明項第4點之規定，認定
          系爭工程有特別規定表土層云云，顯係曲解契約，殊
          無可信。
        本件工程不適用圖號A2-3第4點，故該點雖載：「本
          基地表層回填土層之棄土量其厚度依所附土壤柱狀分
          佈圖所示，其平均深度約2.40M計算之，棄土層土方
          須交付臺中市政府建設局土木課第四工區處理之，此
          部分不需取得棄土場證明。」等語，反可證明該點於
          本工程並無適用之餘地。蓋本件工程招標時，被告已
          組織改組，並無「建設局土木科」、招標時亦無第四
          工區此工區，且本件工程並無與任何單位有土方媒合
          交換之協議，亦非原告承攬工程之履約內容，故本件
          工程並無土方媒合規定之適用，顯見該圖號之說明並
          不適用，不具契約效力。
        如前所述，原告既明知本件工程之土方包括表土層土
          方在內，惟渠於工程進行中，竟出爾反爾，主張本件
          工程不包括表土層土方云云，且渠除拒絕繳納土方售
          賣款項外，更將土方棄置於工地現場，對工地及鄰地
          之安全均造成危害，渠辯稱本件工程工作內容係將表
          土層土方交付與第四工區云云，乃係嗣後掩飾故意違
          約之藉口，非但歪曲兩造契約，更意在逃避渠依約價
          購土方並繳付土方售賣款項之責任，自無可採。
      (3)原告辯稱需按設計圖施工後始得竣工云云，將設計圖之
        內容無限上綱，顯係曲解契約，更與事實不符。
        查證人己○○○及庚○○於鈞院99年3月25日開庭審
          理時，即已證稱「A2-3平面圖是主體及帷幕牆工程之
          圖說，並非適用於土方工程。」且自A2-3平面圖圖說
          第10點係規定「本工程安全圍籬於文心路及惠中路各
          留設大門一處」，而系爭工程並未臨文心路及惠中路
          ，且原告亦未於文心路及惠中路留設大門等情觀之，
          可見兩造均已知悉系爭A2-3平面圖確非適用於本件土
          方工程，彰彰甚明。
        抑有進者，系爭契約圖說中，本有許多圖說係用於不
          同工程介面銜接之參考用途，於本件土方工程並無適
          用，倘原告認定渠有依系爭契約中所附所有施工圖施
          作之義務，則系爭契約尚附有A4-1、A4-2之橫向剖立
          面圖、A4-3、A4-4之縱向剖立面圖，且系爭A2-3圖尚
          有警衛隊、男廁、女廁、收發室、電氣機房、欄杆、
          RC非結構性隔間牆…等等諸多設施，原告豈非皆應按
          圖施作！而自原告並未完全依該圖面所載施工可知，
          渠所謂之按圖施作，亦不過選擇系爭A2-3圖中有利之
          處借題發揮，實則渠亦知該圖僅係參考用，並無拘束
          兩造之效力，此自渠亦未依該圖圖說第10點「本工程
          安全圍籬於文心路及惠中路各留設大門一處」之規定
          ，而於文心路及惠中路各留設大門一座，亦可見原告
          亦已確知A2-3圖僅為參考之用，彰彰甚明。
    2.綜上，原告自知渠於申訴審議中主張「本件工程之土方不
      含表土層土方」之藉口，顯屬無理，始臨訟改口主張渠之
      契約義務為「棄土層土方需交付臺中市政府建設局土木課
      第四工區」云云，惟渠之主張顯悖契約明文，更是逃避渠
      依約價購全部土方之義務與責任，顯係飾卸，自無可採。
（二）關於第2期估驗「土方賣售所得」價金繳納：
    1.本件原告拒絕依約繳納土方售賣價金，卻辯稱「原告未繳
      納土方賣售所得係可歸責於被告，其遲未核算此項價款並
      開具繳款單通知原告繳納之。」云云，顯不可採：
      (1)按系爭契約第7條第1款第1目之1已明訂：「契約自開工
        日起，每三十日估驗計價撥付估驗款一次，契約總表『
        A、發包工程費用』及『B、土方賣售所得』正負金額不
        得抵扣計算撥款，該期估驗計價『B、土方賣售所得』
        需先繳予機關後，機關始得撥付該期估驗計價『A、發
        包工程費用』估驗款。估驗時應由廠商提出估驗明細單
        ，經機關委託之規劃設計監造單位實質審查，專案管理
        顧問複審後，由機關核定與付款。」顯見廠商有每30日
        提出估驗明細單並先行繳納土方售賣所得之義務。
      (2)原告主張依系爭契約第7條第2款之規定：「本工程第二
        期土方賣售所得價款係依辦理『發包工程費』累計金額
        與『土方賣售所得』累計金額之差額價金繳納，而非單
        指『土方賣售所得』價金之繳納。」云云，惟查，該規
        定並未免除原告需先行繳交全額「土方售賣所得」款項
        之義務，而係指「土方售賣所得」累計金額絕對值高於
        「發包工程費」之累計金額時，廠商（註：即原告）另
        有預繳差額予機關（註：即被告）之義務，原告牽強援
        引系爭契約第7條第2款之規定，主張渠僅需繳納差額價
        金云云，顯係曲解契約，自無可採。
      (3)本件被告之設計監造單位及專案營建管理單位多次函文
        ，包括韋伯．侯佛建築師事務所/丁○○事務所97年10
        月3日森中工議備字第97032號備忘錄、97年10月8日森
        字第9700747號函、臺聯公司97年10月8日TECG-DD317-
        97-115號函、97年10月13日TECG-DD317-97-118號函等
        文件催辦，惟原告均逾限未辦理繳納，自屬違約。且原
        告雖曾於97年10月15日提送第2期（次）工程估驗明細
        單供審查，但經監造單位審查時，業以渠數量計算有誤
        而予檢退，詎原告此後竟未再提送相關資料，渠辯稱有
        意繳交第2期款項云云，自非實情。渠主張「本工程第2
        次估驗『發包工程費』累計金額與『土方賣售所得』累
        計金額之差額價金無法繳納之因素，係屬可歸責於被告
        之事由」云云，顯與事實不符，更悖契約明文規定，顯
        係推託之詞，自無可信。
    2.原告辯稱渠無收方測量之義務云云，違悖契約規定，核無
      可採。按依系爭契約第12條第3項第3款、第13條第9款及
      施工規範第01310章之1.2.2(5)已分別明定：「（三）機關
      委託之監造單位及專案營建管理單位之職權如下：廠商所
      提施工計畫、施工詳圖、品管計畫及預定進度表等之審核
      及管制。」「廠商應免費提供機關依契約辦理查驗、測試
      、檢驗、初驗及驗收所必須之儀器、機具、設備、人工及
      資料。」「施工期間，承包商應按月或按工程司要求之其
      他間隔，就完工部分、施工中部分及未施工部分等項目之
      最新資料，檢討更新施工計畫及網圖」，故原告應依被告
      監造單位所要求之時間間隔，依約提供儀器、機具、設備
      、人工及資料予被告監造單位之義務。故原告應負責完成
      第2期土方之收方測量，並提交收方測量之土方數量資料
      予招標機關，不能推卸由招標機關承擔。且依原告繳納第
      一期土方售賣所得之前例，兩造曾於97年9月25日第20次
      專案營建管理會議決議：原告應進行第1期土方之收方測
      量以核算土方賣售所得。原告並曾於97年9月26日進行收
      方測量。準此，主張須由招標機關自行做收方測量以核算
      第2期土方售賣所得云云，核屬不實，且其言行前後矛盾
      ，所辯自不足信。
    3.被告監造單位於97年10月8日，即曾以森字第9700747號函
      要求原告提供第二次收方測量之資料，詎原告仍拒絕提供
      收方測量之資料，顯與契約之規定相悖。原告拒絕依約提
      供資料，已使被告無法審核原告之工程進度，亦無從審核
      原告應給付予被告之第二次土方賣售所得，詎原告竟臨訟
      辯稱被告應自行核算契約總表「發包工程費」之累計金額
      及「土方賣售所得」之累計金額云云，顯係顛倒是非，自
      無可採。
（三）系爭工程延誤履約期限可歸責於原告：
    1.查本件工程工期契約所定竣工日，即至97年10月29日時（
      75日曆天，參見契約第9條第1項），預定進度應為100%，
      惟原告之現場實際施工進度僅為41.36%，落後工程進度將
      近60%（約為58.64%），顯已構成政府採購法施行細則第
      111條所定之「延誤履約期限情節重大」之規定，故被告
      根據政府採購法第101條第1項第10款「因可歸責於廠商之
      事由，致延誤履約期限，情節重大者。」將原告名稱及相
      關情形刊登政府採購公報，於法有據。且查，本件工程因
      原告嚴重遲延履約期限，被告已依契約第23條第1款第5目
      等規定，通知原告終止契約之全部，足認原告亦有政府採
      購法第101條第1項第12款「因可歸責於廠商之事由，致解
      除或終止契約者。」之情事，故被告依同法將原告名稱及
      相關情形刊登政府採購公報，自屬於法有據。
    2.茲就原告落後工程進度達58.64%部分，謹舉證說明如次：
      (1)按系爭工程契約書第13條第2項、第3項分別規定：「廠
        商自備材料、機具、設備在進場前，應將有關資料及可
        提供之樣品，先送委託之監造單位審查同意，如需辦理
        檢（試）驗之項目，應會同機關委託之監造單位或專案
        營建管理單位取樣，並會同送往檢（試）驗單位檢（試
        ）驗合格後始得進場。該等材料、機具、設備進場時，
        廠商仍應通知機關委託之監造單位或專案營建管理單位
        作現場檢驗。前開需辦理檢（試）驗之項目，屬鋼筋、
        混凝土、瀝青混凝土檢驗項目者，應由政府機關、大專
        院校設置之實驗室辦理，或由中華民國實驗室認證體系
        認可之實驗室辦理，並由該實驗室出具認可標誌之檢驗
        報告。」「廠商於各項工程項目施工前，應將其施工方
        法、施工步驟及施工中之檢（試）驗作業等計畫，先洽
        請機關委託之監造單位同意，並在施工前會同機關委託
        之監造單位及專案營建管理單位完成準備作業之檢查工
        作無誤後，始得進入施工程序。施工後，廠商亦應會同
        委託之監造單位或專案建管理單位或其代表人對施工之
        品質進行檢驗。」職是，原告依約應於施工前將材料送
        經實驗室檢驗合格、並將施工方法、施工步驟及施工中
        之檢（試）驗作業等計畫，送請監造單位及專案管理單
        位核可後，始得進場施工。
      (2)查原告於97年10月10日起，即未依約向監造機關辦理查
        驗認可，此有97年10月13日監造報表、97年10月29日監
        造報表、97年10月16日工程檢驗申請單附卷可稽，準此
        ，原告於97年10月10日後既係不計施工進度之違約施工
        ，故渠之施工進度顯應以監造單位、專案管理單位所核
        可之41.36%為準。
    3.抑有進者，原告得標本件工程後，竟違約主張本件土方工
      程賣售契約不包括表土層土方，而擅自將土方堆置於本件
      工地範圍內，業已違反土方開挖施工計畫規定：「鄰近開
      挖面不得囤積過重之物件（含棄土及回填土）」，且與開
      挖穩定分析計算書之穩定分析條件不符，周邊並無任何安
      全措施。監造單位及專案營建管理單位雖已要求原告需及
      時處理，惟原告均置若罔聞，故被告於原告違約，且經監
      造單位通知限期改善而未改善後，即依系爭契約第13條第
      8款第2目：「機關委託之監造單位、專案營建管理單位或
      承辦人員如發現廠商工作品質不符合契約規定，或有不當
      措施將危及工程之安全時，得通知廠商限期改善、改正或
      將不符規定之部分拆除重做。廠商逾期未辦妥時，機關得
      要求廠商部分或全部停工，至廠商辦妥並經機關委託之監
      造單位、專案營建管理單位認可後方可復工。」之規定，
      以97年10月8日府建築字第0970242276號函告知原告停工
      並限期完成缺失改善，惟原告仍置之不理；渠主張本件工
      程延誤係因被告要求停工所致云云，顯係推託卸責，自無
      可採。
    4.兩造契約業已約定需依原有開挖土質進行回填，詎原告於
      回填暫置區內均僅置放渠所謂之表土，顯係違約。
      (1)按兩造契約施工規範第02315章「開挖及回填」之3.2.1
        (2)、3.2.2(3)已分別明定：
        「開挖坑內挖出之土石，除另有指定棄置地點及預備
           用於回或其他填方，應依監造單位之指示堆放外，
           其餘均由承包商覓妥符合環保及當地法令規定之適
           當地點棄置。」
        「除了另有規定外，應以監造單位認可之適當材料回
           填，回填至原地面高程，或設計圖所示或監造單位
           指示之高程，回填料不得含有機物，木材及其他雜
           物。」
        準此，足認原告就本工程所開挖而用於回填之土方，顯
        應依監造單位之指示堆放於暫置區。
      (2)查證人己○○○於鈞院99年3月25日已證稱「就當時討
        論結果，是依開挖土層之現況分佈範圍回填，即原土回
        填原土層，其餘部分均賣售。」顯見本件監造單位業已
        指定本件工程之土方回填，需以原土回填方式進行，詎
        原告仍執意將渠所謂之表土全數堆放予暫置區，全然無
        視於兩造之契約明文，足認原告顯係故意違約，渠雖否
        認本件工程回填土方有約定回填之比例，惟兩造契約既
        已明文約定監造單位有權指定回填之材料，此益見原告
        並無履約之意，彰彰甚明。
（四）綜上所述，本件工程遭原告嚴重遲延履約期限，被告已依
      契約第23條第1款第5目等規定，通知原告終止契約之全部
      ，故被告根據政府採購法第101條第1項第10款「因可歸責
      於廠商之事由，致延誤履約期限，情節重大者。」及同條
      第12款「因可歸責於廠商之事由，致解除或終止契約者。
      」之規定，有關將原告名稱及相關情形刊登政府採購公報
      之原處分及申訴審議之判斷，均於法有據等語，資為抗辯
      。並聲明求為判決駁回原告之訴。
四、本院按，行政處分係指行政機關就公法上具體事件所為之決
    定或其他公權力措施而對外直接發生法律效果之單方行政行
    為，為行政程序法第92條第1項所明定。本件被告認定原告
    承攬上開工程採購案，有政府採購法第101條第1項第8款、
    第10款及第12款規定之情形，乃先於98年2月10日以府建築
    字第0980024473號函通知原告其違規事由，並告知「……如
    認為本府所為之通知違反本法或不實者，得於接獲通知之次
    日起20日內，以書面向本府提出異議，如未提出異議，依本
    法第102條第3項將貴公司名稱及相關違反規約等情形刊登政
    府採購公報。」等有關違規之法律效果及教示條款，因係被
    告就本件原告承攬上開工程採購案，有違反政府採購法第10
    1條第1項第8款、第10款及第12款規定之公法事件所為之決
    定，且對外直接發生法律效果，依據上開規定，自屬行政處
    分之性質。嗣雖因原告質疑該函未載明事實及理由，被告乃
    再於同年2月20日以府建築字第0980037341號函將本件違反
    契約項目、事實及理由通知原告，惟此函僅係在補充前函之
    內容，並非對另一公法事件所為之決定，且未再創設一新的
    法律效果，即非行政處分，原告認係一新的行政處分，自有
    誤會，合先敘明。
五、依被告所作成之原處分（即被告98年2月10日府建築字第098
    0024473號函）及被告98年2月20日府建築字第0980037341號
    函之補充內容記載，本件原來爭執之事實有：「(一)本工程契
    約土方開挖數量為86,938立方公尺，其中基地內土方小搬運
    至回填土方暫置區數量為8,151立方公尺及土方賣售所得數
    量為78,787立方公尺，貴公司逕自認定賣售土方不含表土層
    ，且將表土層堆置於基地內，週邊完全無任何安全措施，經
    監造單位及專案營建管理單位函知，未依契約及施工計畫施
    作、嚴重影響施工安全且危及鄰地安全，違反契約第13條第
    8款第2目等規定，經本府函文告知貴公司停工並限期完成缺
    失改善（本府97年10月8日府建築字第0970242276號函正本
    諒達），而貴公司未於期限內完成缺失改善之事實，本府依
    據契約第23條第1款第9目、第ll目等規定之理由通知貴公司
    終止契約之全部，依前述查有本法第101條第l項第8、12款
    等情形。(二)本工程土方賣售所得價金貴公司應依契約第7條
    第1款第l目、第2目等規定辦理繳交予本府，查貴公司於97
    年9月30日辨理第l次土方賣售所得繳納，第2次土方賣售價
    全應於97年10月7日辦理繳納，經規劃設計監造單位及專案
    營建管理單位多次函文（經由韋伯.侯佛建築師事務所/丁○
    ○建築師事務所97年10月3日森中工議備字第97032號備忘錄
    （諒達）、97年10月8日森字第9700747號函（正本諒達）、
    臺聯工程顧問股份有限公司97年10月8日TECG-DD317-97-115
    號函（正本諒達）、97年10月13日TECG-DD317-97-118號函
    （正本諒達）等）然貴公司仍未辦理繳納，達反契約第7條
    第1款第2目等規定經本府依本條文規定函文告知停工並限期
    完成繳納（本府97年10月16日府建築字第0970248479號函正
    本諒達），而貴公司未於期限內且未完成辦理繳納之事實，
    本府依契約第23條第1款第8目、第ll目等規定之理由通知貴
    公司終止契約之全部，依前述查有本法第101條第l項第10、
    12款等情形。(三)本工程於97年9月2日巡查缺失記點並限期於
    97年9月30日完成缺失改善、設計監造單位分別於97年10月
    8日、97年10月10日現場施工品質抽查，並開立品質抽查紀
    錄及缺失內容，未見貴公司於期限內改善，經本府依契約第
    13條第8款第2目等規定通知停工並限期完成缺失改善（本府
    97年10月16日府建築字第0970248479號函正本諒達），而貴
    公司未於期限內未完成缺失改善之事實，本府依據契約第23
    條第1款第9目等規定之理由通知貴公司終止契約之全部，依
    前述查有本法第101條第l項第8、12款等情形。(四)因貴公司
    上述違約、缺失等因素，本工程工期於97年10月29日屆止，
    預定進度為100%，現場實際施工進度為46.65%，以致延誤履
    約期限且進度嚴重落後事實，本府依契約第23條第1款第5目
    等規定理由通知貴公司終止契約之全部，依前述查有本法第
    101條第l項第10、12款等情形。」其中有關「(一)將表土層堆
    置於基地內，週邊完全無任何安全措施」及「(三)系爭邊坡工
    程相關缺失」，致有違反政府採購法第101條第1項第8款規
    定部分，業經臺中市政府採購申訴審議委員會98年7月20日
    府法訴字第0980182358號申訴審議判斷認定原處分及異議處
    理結果有違比例原則而予以撤銷，故本件被告之原處分及異
    議處理結果僅餘上開有關原告違反政府採購法第101條第1項
    第10款及第12款事由部分對原告不利，原告於本件起訴後，
    亦表明僅就上開不利部分不服，是本件應僅就該部分為審理
    。
六、兩造之爭點：系爭工程被告賣售予原告之土方是否不含系爭
    工程設計圖A2-3第4點之表層回填土層？丁○○事務所於擬
    定系爭工程招標文件時是否有疏失，致系爭工程多餘之表土
    層棄土無處可去？原告是否依照經被告核准之施工計畫書、
    品質計畫書及土方開挖施工計畫書之內容施作？原告未繳納
    土方賣售所得是否可歸責於被告？被告要求原告就「土方賣
    售所得」須進行收方測量，是否有理？系爭工程延誤履約期
    限是否可歸責於原告？茲分述如下：
（一）關於上開「(一)本工程契約土方開挖數量為86,938立方公尺
      ，其中基地內土方小搬運至回填土方暫置區數量為8,151
      立方公尺及土方賣售所得數量為78,787立方公尺，貴公司
      逕自認定賣售土方不含表土層，且將表土層堆置於基地內
      ，週邊完全無任何安全措施，經監造單位及專案營建管理
      單位函知，未依契約及施工計畫施作、嚴重影響施工安全
      且危及鄰地安全，違反契約第13條第8款第2目等規定，經
      本府函文告知貴公司停工並限期完成缺失改善（本府97年
      10月8日府建築字第0970242276號函正本諒達），而貴公
      司未於期限內完成缺失改善之事實，本府依據契約第23條
      第1款第9目、第ll目等規定之理由通知貴公司終止契約之
      全部，依前述查有本法第101條第l項第12款情形。」「(四)
      因貴公司上述違約、缺失等因素，本工程工期於97年10月
      29日屆止，預定進度為100%，現場實際施工進度為46.65%
      ，以致延誤履約期限且進度嚴重落後事實，本府依契約第
      23條第1款第5目等規定理由通知貴公司終止契約之全部，
      依前述查有本法第101條第l項第10、12款等情形。」部分
      ：
    1.按，「機關辦理採購，發現廠商有下列情形之一，應將其
      事實及理由通知廠商，並附記如未提出異議者，將刊登政
      府採購公報：……十、因可歸責於廠商之事由，致延誤履
      約期限，情節重大者。……十二、因可歸責於廠商之事由
      ，致解除或終止契約者。」「機關依前條通知廠商後，廠
      商未於規定期限內提出異議或申訴，或經提出申訴結果不
      予受理或審議結果指明不違反本法或並無不實者，機關應
      即將廠商名稱及相關情形刊登政府採購公報。」政府採購
      法第101條第1項第10款、第12款及第102條第3項定有明文
      。另政府採購法第101條第1項第10款、第12款規定，均以
      「可歸責於廠商之事由」為其要件，而所謂「因可歸責於
      廠商之事由」係指全部可歸責於廠商而言，如非可全部歸
      責於廠商，而係招標機關及廠商均有可歸責之事由，或全
      部可歸責於招標機關之事由，或部分可歸責於招標機關，
      部分可歸責於第三人之事由，或不可歸責於招標機關及廠
      商之事由時，即無上開規定之適用（最高行政法院98年度
      判字第741號判決意旨參照）。
    2.本件被告認定原告有上開違反政府採購法第101條第1項第
      10款、第12款規定事由，其理由無非為：「……查本件系
      爭土方工程，乃係配合市議會大樓新建工程先行發包之地
      下室基礎開挖工程，配合建築結構範圍進行開挖出之土方
      ，除留置回填用土方外，其餘土方皆由承商即原告價購，
      並無土方交換之情事，此自本件契約中並無片語隻字提及
      『土方交換』或『土資交換』等語，即可證明。上開挖出
      土方數量之計算……被告當初已將上開數據填列於招標文
      件中之總標單及詳細價目表，另併檢附本基地範圍地質鑽
      探資料，故原告於投標時已可據此知悉本基地範圍土層之
      地質狀況（含土質種類）及施工環境等，並評估該土方合
      理價格，以為填寫標單之參酌。且查原告當初即依此估算
      後參與投標，並據以繕寫總標單/B、土方賣售所得/單價b
      為『-618元/立方公尺（立方公尺）』，而於決標後納入
      本案工程契約書第4條有關土方工程與土方價金之條款中
      ……另依據原告呈核備查之『營建剩餘土石方處理計畫書
      』詳細計算式中，業已明確載述剩餘土石方數量總計確實
      為78,787立方公尺，並全數賣至中港砂石企業股份有限公
      司，並經原告及專任工程人員簽章認核，顯見原告已明知
      渠於本件工程所應價購之土方數額包括表土層在內之78,7
      87立方公尺。……本件工程不適用圖號A2-3第4點……蓋
      查，本件工程招標時，被告機關已組織改組，並無『建設
      局土木科』、招標時亦無第四工區此工區，且本件工程並
      無與任何單位有土方媒合交換之協議，亦非原告承攬工程
      之履約內容，故本件工程並無土方媒合規定之適用，顯見
      該圖號之說明並不適用，不具契約效力……」、「查本件
      工程工期契約所定竣工日，即至97年10月29日時（75日曆
      天，參見契約第9條第1項），預定進度應為100%，惟原告
      之現場實際施工進度僅為41.36%，落後工程進度將近60%
      （約為58.64%），顯已構成政府採購法施行細則第111條
      所定之『延誤履約期限情節重大』之規定，故被告根據政
      府採購法第101條第1項第10款……將原告名稱及相關情形
      刊登政府採購公報，於法有據。且查，本件工程因原告嚴
      重遲延履約期限，被告已依契約第23條第1款第5目等規定
      ，通知原告終止契約之全部，足認原告亦有政府採購法第
      101條第1項第12款……之情事，故被告依同法將原告名稱
      及相關情形刊登政府採購公報，自屬於法有據。抑有進者
      ，原告得標本件工程後，竟違約主張本件土方工程賣售契
      約不包括表土層土方，而擅自將土方堆置於本件工地範圍
      內，業已違反土方開挖施工計畫……且與開挖穩定分析計
      算書之穩定分析條件不符，周邊並無任何安全措施。監造
      單位及專案營建管理單位雖已要求原告需及時處理，惟原
      告均置若罔聞，故被告於原告違約後，即依契約第13條第
      (八)款第2目……之規定，以97年10月8日府建築字第097024
      2276號函告知原告停工並限期完成缺失改善，惟原告仍置
      之不理；渠主張本件工程延誤係因被告要求停工所致云云
      ，顯係推託卸責，自無可採。」固非無見，惟查：
    (1)按系爭契約第23條第1款約定：「(一)廠商履約有下列情形
      之一者，機關得以書面通知廠商終止契約或解除之部分或
      全部，且不補償廠商因此所生之損失：……5.因可歸責於
      廠商之事由，致延誤履約期限，情節重大者。……8.無正
      當理由而不履行契約者。……11.廠商未依契約規定履約，
      自接獲機關書面通知次日起十日內或書面通知所載較長期
      限內，仍未改正者。……」同契約第24條第3款第l目約定
      ：「(三)履約爭議發生後，履約事項之處理原則如下：1.與
      爭議無關或不受影響之部分應繼續履約。但經機關同意無
      須履約者不在此限。」（參見本院卷第41頁、第43頁）。
    (2)本件原告固主張「依據系爭工程設計圖A2-3說明項第4點
      規定『本基地表層回填土層之棄土量其厚度依所附土壤柱
      狀分布圖所示，其平均深度約2.40m計算之，棄土層土方
      須交付臺中市政府建設局土木課第四工區處理之，此部分
      土方不需取得棄土場證明。』及第5點規定『本工程剩餘
      土方將由承包商自行依法處理，須取得合法砂石場收售證
      明……』又依據系爭工程詳細價目表『B.土方賣售所得』
      備註欄第2點規定『須取得合法砂石商流向證明』，足證
      系爭工程表土層約2.40m厚之棄土方，須交付原告所指定
      之第四工區處理，至於原告是否與任何單位有土方媒合之
      協議，被告及其他投標廠商於公告之招標文件中亦均無從
      知悉，然皆不能改變設計圖A2-3說明項第4點所規定本基
      地表土層棄土須運棄之事實，否則被告豈非有詐欺之嫌。
      故系爭工程被告賣售予原告之土方，係指開挖後之土方扣
      除被告要求原告於基地內土方小搬運至回填土方暫置區之
      土方，應再扣除第4點被告規定之表土層土方，才為賣售
      給原告之土石方（即表土層以下之卵礫石層土方），且此
      部分之剩餘土石方才為可供賣售至砂石場之土方，故被告
      於系爭工程設計圖A2-3第5點亦要求原告須取得合法砂石
      場收售證明以控制土方流向。……關於設計圖A2-3第4點
      所載之『建設局土木科』及『第四工區』，被告謂本工程
      招標時已不復存在，惟其係屬被告內部組織改組之問題，
      其疏失自當由被告自行負責。另設計圖A2-3中說明項所明
      列之16點規定均與本工程息息相關，且該設計圖左下角並
      標明有本工程放樣及高程基準點，係屬本採購案招標之重
      要文件。本採購案之設計圖說係由被告所委託之監造單位
      丁○○事務所設計，併附於公開招標文件，並於決標後經
      其用印認可併附於契約書中，以作為原告施工之依據。今
      被告為卸免契約工項疏漏之責任，竟然將設計圖A2-3逕自
      認定為不適用，不具契約效力，實令人匪夷所思。依據系
      爭契約書第11條第(四)項第4款規定『本工程施工期間及施
      工範圍內，廠商應切實遵守交通之相關規定，責成其砂石
      、『廢土』、建材分包廠商不得有使用拼裝車或超載等行
      車違規行為……』另依據設計圖A2-3第4點規定中所述及
      之『棄土量』『棄土層土方』及『棄土場證明』等文句，
      均在在顯示本基地表土層土方為廢棄土方，須載運至土資
      場（棄土場）或招標機關指定之地點處理，系爭工程『賣
      售土方所得』之數量不包含此表土層棄土之數量明矣。…
      …依據設計圖A2-3說明項第4點之規定，本基地表土層棄
      土須載運至招標機關指定之第四工區處理，因此原告乃數
      度函請被告指示『第四工區』之實際廢棄土運置地點，以
      利工進，惟被告均置若罔聞，始終未能依約提供棄土運置
      地點；施工期間原告亦曾建請被告另行提供其他地點以供
      表土層棄土運置，並由原告先行墊付運費，俟履約爭議依
      法裁定後再據以執行，惟亦未獲被告回應（參原告97年10
      月15日市議會陞字第971015004號函），致使開挖後之多
      餘表土層棄土無處可去，僅能暫置於基地內，原告並已善
      盡承作人義務，自費於表土層土方堆置區舖蓋帆布、設置
      截水溝及擺設充水式安全護欄，以維基地工區安全，並持
      續與被告協調棄土地點。被告所謂未依契約施作、影響施
      工安全及鄰地安全之說，顯與事實不符。……」等語。然
      查，依系爭契約第3條第1款約定：「契約包括下列文件：
      1.招標文件及其變更或補充。2.投標文件及其變更或補充
      。3.招標文件及其變更或補充。4.契約本文、附件及其變
      更或補充。5.依契約所提出之履約文件或資料。」本件原
      告據以主張系爭工程表土層約2.40m厚之棄土方，並不在
      被告賣售予原告之土方範圍，須交付原告所指定之第四工
      區處理等各節之設計圖A2-3圖說（參見本院卷第73頁、第
      937頁），係系爭契約之附件，為兩造所不爭之事實，符
      合前揭契約第3條第1款第4目約定內容，故該設計圖A2-3
      圖說亦為契約之一部分，合先敘明。其第4點雖記載：「
      本基地表層回填土層之棄土量其厚度依所附土壤柱狀分布
      圖所示，其平均深度約2.40m計算之，棄土層土方須交付
      臺中市政府建設局土木課第四工區處理之，此部分土方不
      需取得棄土場證明。」及第5點規定「本工程剩餘土方將
      由承包商自行依法處理，須取得合法砂石場收售證明……
      」等內容，惟其第10點亦記載：「本工程安全圍籬於文心
      路及惠中路各留設大門一處，確實位置由承包商依施工需
      要自行配置。」因系爭工程工地並未於文心路及惠中路留
      設大門，業經證人即系爭工程規劃設計監造單位丁○○事
      務所之專案經理庚○○到庭證述明確（參見本院卷第1007
      頁），並為兩造所不爭執，顯見該設計圖A2-3圖說能否適
      用於系爭工程即有疑義，原告在參閱上開圖說時，應可輕
      易發現。再者，本件系爭土方工程，係配合臺中市議會大
      樓新建工程先行發包之地下室基礎開挖工程，配合建築結
      構範圍進行開挖出之土方，除留置回填用土方外，其餘土
      方皆由承商即原告價購，並無土方交換之情事，此觀諸系
      爭契約中並無提及「土方交換」或「土資交換」等語即明
      。另上開挖出土方數量之計算，包括土方開挖之總數量86
      ,938立方公尺，扣除回填土方數量8,151立方公尺即為土
      方賣售數量78,787立方公尺等，係依據設計圖S2.00、S2.
      00A有關本件土方開挖範圍及開挖深度等相關資料，經詳
      實估算後所得出；且經比對契約招標文件之總標單所載土
      方數量78,787立方公尺，及契約詳細價目表所載「土方開
      挖」數量86,938立方公尺、「基地內土方小搬運」8,151
      立方公尺等相關資料後，可知系爭土方工程之契約設計上
      ，並無表土層可言，此有設計圖S2.00、S2.00A（參見本
      院卷第935頁及第936頁）、臺中市建築工程餘土處理計算
      書、總標單（參見本院卷第118頁至第120頁）、被告詳細
      價目表（參見本院卷第1071頁）等件附卷可稽。況且，證
      人即丁○○事務所之現場監造工程師己○○○及專案經理
      庚○○到庭證稱：「（原告一再質疑本案系爭土方工程之
      表土層2.4公尺部分，屬於棄土，並非工程採購契約書之
      價購範圍？）工程契約內並沒有表土層，是從地面開始計
      算土方量，本案我們是依平面圖之開挖範圍、深度計算土
      方量，開挖範圍在鈞院卷第758頁（S2.00，地下室開挖平
      面詳圖，相關數據以鉛筆圈劃）、開挖深度在鈞院卷第75
      9頁（S2.00A，地下室開挖剖面詳圖，相關數據以鉛筆圈
      劃），並以該圖上數據算出本案土方開挖量為86,938立方
      米。（平面圖可否看出本案土方開挖量，已經包括表土層
      ？）我們直接從開挖地面起算，並沒有區分表土層或其他
      土層，只計算開挖土方量。……」、「（本案土方量如何
      計算？是否僅參考S2.00及S2.00A之平面圖（提示本院卷
      第758、759頁）？有無其他參考資料？）我們是以S2.00
      及S2.00A平面圖計算本案土方量。（證人剛剛提及土方是
      從地面開挖，有無區分何部分賣售？何部分回填？）我們
      只有計算開挖量，沒有指示回填表土或深土，也沒有約定
      回填何土層，都是依協議結果。」「就當時討論結果，是
      依開挖土層之現況分佈範圍回填，即原土回填原土層，其
      餘部分均賣售。」等語明確（參見本院卷第995頁至第10
      02頁）。足認原告所主張系爭工程表土層約2.40m厚之土
      方，經扣除回填土方數量8,151立方公尺外，其餘均為土
      方賣售範圍，應可確認。
    (3)惟上開原告據以主張系爭工程表土層約2.40m厚之棄土方
      ，並不在被告賣售予原告之土方範圍，須交付原告所指定
      之第四工區處理等各節之設計圖A2-3圖說，雖經丁○○事
      務所以97年9月18日森字第9700675號函答覆稱：「……圖
      說A2-3說明項目4，亦明述與地質鑽探資料相符，惟本所
      參考市政府之圖說部分文字於轉檔過程中缺漏，原說明4
      『本基地表層回填土層之棄土量其厚度依所附土壤柱狀分
      布圖所示，其平均深度約2.40m計算之，棄土層土方須交
      付臺中市政府建設局土木課第四工區處理之，此部分土方
      不需取得棄土場證明。若市政府土資交換中心未媒合，則
      由承商自行處理』致使貴公司誤解，惟不影響本工契約書
      中載明之各項目、數量等。」等語（參見本院卷第248 頁
      ），但經進一步詢問證人即丁○○事務所之專案經理庚○
      ○則證稱：「（A2-3圖說說明第4點（提示本院卷第937頁
      於證人，並告以要旨）係針對何工程所作規範？）臺中市
      新市政中心新建工程有分市政府工程及市議會工程，本案
      為市議會工程，當時是參考市政府大樓之土方工程。（上
      開A2-3平面圖之圖說文字是否引用市政府大樓土方工程之
      圖說？）是。（上開A2-3圖說文字是否適用於本案工程？
      有無修改該文字內容抑或全文照錄？）該圖說不適用於本
      案土方工程，當時最早發包工程應為主體工程，但因物價
      上升調整影響而造成發包作業延誤，經被告指示從土方工
      程開始發包，便將土方及建築工程拆開，且直接引用市政
      府新建工程之圖說文字，那些圖說文字當時認為對本案並
      無影響。（上開A2-3圖說文字是否針對臺中市政府新建工
      程之規劃？）是，本案並無類似規範。（本案並無類似規
      劃或規範，則平面圖之圖說有相同之文字記載，是否會引
      起承包商誤解？）由於本案土方工程僅有土方開挖及賣售
      數量，應該很單純，所以提供A2-3平面圖參考，且工程進
      行中，原告也未曾提及圖說內容。」等語（參見本院卷第
      999頁至第1000頁），復參酌上開所證實系爭工程工地並
      未於文心路及惠中路留設大門，顯與A2-3平面圖圖說第10
      點記載不符一事，足見上開A2-3平面圖圖說係因系爭工程
      規劃設計監造單位丁○○事務所之疏失，將其所承包另案
      臺中市新市政中心市政府大樓新建工程之圖說，誤植在本
      件A2-3平面圖之上，而未為相對應之修改，致系爭工程契
      約之相關文件產生相互矛盾之處，也衍生本件系爭工程表
      土層2.40m厚之土方是否在被告賣售予原告之土方範圍，
      及被告應否指定「第四工區」供原告堆放棄土等爭議。
    (4)本件被告認定原告有上開違反政府採購法第101條第1項第
      10款、第12款所規定「因可歸責於廠商之事由，致延誤履
      約期限，情節重大者」、「因可歸責於廠商之事由，致解
      除或終止契約者」之情事，並依系爭契約第23條第1款第5
      目「因可歸責於廠商之事由，致延誤履約期限，情節重大
      者」、第8目「無正當理由而不履行契約者」、第11目「
      廠商未依契約規定履約，自接獲機關書面通知次日起十日
      內或書面通知所載較長期限內，仍未改正者」等約定，以
      97年11月5日府建築字第0970264894號函（參見申訴審議
      卷）通知原告終止契約之全部，及以原處分通知原告本件
      將刊登政府採購公報，既有上開部分可歸責於第三人即系
      爭工程規劃設計監造單位丁○○事務所及被告之事由（依
      上開認定理由，原告可依契約文件及招標機關之解釋，明
      確認定系爭工程表土層約2.40m厚之土方，經扣除回填土
      方數量8,151立方公尺外，其餘均為土方賣售範圍，故亦
      有部分可歸責事由），則參照首開說明，此部分原處分認
      定本件應刊登政府採購公報停權事由部分，即無政府採購
      法第101條第1項第10款、第12款規定之適用甚明，是原告
      此部分請求撤銷原處分、異議處理結果及申訴審議判斷部
      分為有理由。
（二）關於上開「(三)本工程於97年9月2日巡查缺失記點並限期於
      97年9月30日完成缺失改善、設計監造單位分別於97年10
      月8日、97年10月10日現場施工品質抽查，並開立品質抽
      查紀錄及缺失內容，未見貴公司於期限內改善，經本府依
      契約第13條第8款第2目等規定通知停工並限期完成缺失改
      善（本府97年10月16日府建築字第0970248479號函正本諒
      達），而貴公司未於期限內未完成缺失改善之事實，本府
      依據契約第23條第1款第9目等規定之理由通知貴公司終止
      契約之全部，依前述查有本法第101條第l項第12款情形。
      」部分：系爭工程於97年9月2日經被告所屬臺中市環保局
      巡查缺失記點並限期於97年9月30日完成缺失改善，其中
      遭認定缺失部分有4項，分別為物料堆置（防塵布、防塵
      網未完全覆蓋堆置之物料或破損，致影響防制效果）、車
      行路徑（第1級營建工程工地內之車行路徑，實施面積未
      達80%）、裸露地表（第1級營建工程，實施面積未達80%
      ）、工地出入口（車輛離開營建工地時未有效清洗車體及
      輪胎，其表面附著污泥）等，有臺中市環境保護局97年9
      月11日環空字第0970035311號函檢附查核紀錄表在卷足憑
      （參見申訴審議卷）。其大部分缺失（除工地出入口缺失
      外）容與上開系爭工程表土層2.40m厚之土方是否在被告
      賣售予原告之土方範圍，及被告應否指定「第四工區」供
      原告堆放棄土等爭議有關（系爭契約所指定之北側土方暫
      置區已不敷使用，故堆置在工地西側基地），被告逕以此
      事由認定原告未依系爭契約第23條第1款第11目「廠商未
      依契約規定履約，自接獲機關書面通知次日起十日內或書
      面通知所載較長期限內，仍未改正者」之約定改正，並以
      97年11月5日府建築字第0970264894號函（參見申訴審議
      卷）通知原告終止契約之全部，及以原處分通知原告本件
      將刊登政府採購公報，即有可議之處。況且，上開臺中市
      環保局巡查缺失部分，亦經原告於97年ll月3日前改善完
      成，有臺中市營建工程污染稽查記錄表存卷可查（參見申
      訴審議卷），均在被告以97年11月5日府建築字第0970264
      894號函終止契約之前。再者，就此事由部分，本件申訴
      審議判斷亦認定：「關於將土方堆置於系爭工地周邊而無
      任何安全措施及全面覆蓋部分，申訴廠商業已於97年ll月
      3日經臺中市環境保護局稽查完成缺失改善，有申訴廠商
      提出之臺中市營建工程污染稽查記錄表可稽。另邊坡工程
      相關缺失亦陸續於97年10月間完戌缺失改善，復有申訴廠
      商提出之試驗報告等可稽。故申訴廠商既已於一定期間內
      完成缺失改善，即不影響契約目的之達成，且衡量各該缺
      失尚無造成立即危害之虞，招標機關實際上亦無損害發生
      、及申訴廠商後續有確實改善缺失等情，如遽以認定符合
      查驗或驗收不合格且已達情節重大，似與比例原則有違。
      」（參見本院卷第99頁至第100頁）。基於相同理由，被
      告認定原告已違反政府採購法第101條第1項第12款之規定
      ，亦有違反比例原則之問題。是以，原告此部分請求撤銷
      原處分等應有理由。
（三）關於「(二)本工程土方賣售所得價金貴公司應依契約第7條
      第1款第l目、第2目等規定辦理繳交予本府，查貴公司於
      97年9月30日辨理第l次土方賣售所得繳納，第2次土方賣
      售價全應於97年10月7日辦理繳納，經規劃設計監造單位
      及專案營建管理單位多次函文（經由韋伯.侯佛建築師事
      務所/丁○○建築師事務所97年10月3日森中工議備字第97
      032號備忘錄（諒達）、97年10月8日森字第9700747號函
      （正本諒達）、臺聯工程顧問股份有限公司97年10月8日
      TECG-DD317-97-115號函（正本諒達）、97年10月13日TE
      CG-DD317-97-118號函（正本諒達）等）然貴公司仍未辦
      理繳納，達反契約第7條第1款第2目等規定經本府依本條
      文規定函文告知停工並限期完成繳納（本府97年10月16日
      府建築字第0970248479號函正本諒達），而貴公司未於期
      限內且未完成辦理繳納之事實，本府依契約第23條第1款
      第8目、第ll目等規定之理由通知貴公司終止契約之全部
      ，依前述查有本法第101條第l項第10、12款等情形。」部
      分：
    1.本件系爭工程第1期估驗日為97年9月22日，原告已依約辦
      理收方測量，並於97年9月30日繳交「土方賣售所得」3,7
      15,589元予被告完竣；另系爭工程第2期估驗日為97年10
      月7日（距離第1期估驗15日後），惟原告並未辦理現地測
      量，將土方賣售數量送請規劃設計監造單位、專案營建管
      理單位及被告審核後繳交「土方賣售所得」，經被告之設
      計監造單位及專案營建管理單位多次函催，原告雖於97年
      10月15日提送第2期工程估驗明細單，但經被告以未經收
      方測量為由退還後，即未再提送相關資料辦理繳交「土方
      賣售所得」等情，為兩造所不爭執，並有韋伯．侯佛建築
      師事務所/丁○○事務所97年10月3日森中工議備字第9703
      2號備忘錄、97年10月8日森字第9700747號函、97年10月
      20日森字第9700791號函、臺聯公司97年10月8日TECG-DD3
      17-97-115號函、97年10月13日TECG-DD317-97-118號函、
      原告97年10月15日市議會陞字第971015001號函等件附卷
      可稽（參見本院卷第74頁、第121頁至第125頁），自可信
      為真實。
    2.雖原告主張「系爭工程第2期估驗日為97年10月7日（距離
      第1期估驗15日後），被告亦已自承係依系爭契約第7條第
      1項第2款之規定：『機關得每十五日依廠商施作完成項目
      及數量，核算契約總表『發包工程費』之累計金額及『土
      方賣售所得』之累計金額；倘『土方賣售所得』之累計金
      額絕對值高於『發包工程費』之累計金額，廠商另須預繳
      該次核算之差額予機關。』辦理估驗，是可知系爭工程第
      2期估驗時，應由被告先核算『發包工程費』累計金額及
      『土方賣售所得』累計金額之差額後，通知原告繳納該項
      差額。惟被告始終均未核算該項差額價款並開具繳款單通
      知原告繳納之，是以原告係因可歸責於被告致未能繳納，
      至為灼然。」「然原告亦秉持契約誠信原則，根據本工程
      施工日誌記載數量，計算第2次估驗『發包工程費』累計
      金額與『土方賣售所得』累計金額之差額，於97年10月15
      日函送監造單位審查，惟卻遭其以必須提出現場收方測量
      資料為由而退件。」等云。但按，系爭契約第7條第1款第
      1目之1已明定：「契約自開工日起，每三十日估驗計價撥
      付估驗款一次，契約總表『A、發包工程費用』及『B、土
      方賣售所得』正負金額不得抵扣計算撥款，該期估驗計價
      『B、土方賣售所得』需先繳予機關後，機關始得撥付該
      期估驗計價『A、發包工程費用』估驗款。估驗時應由廠
      商提出估驗明細單，經機關委託之規劃設計監造單位實質
      審查，專案管理顧問複審後，由機關核定與付款。」顯見
      廠商有每30日提出估驗明細單並先行繳納土方售賣所得之
      義務。雖同條第1款第2目約定：「機關得每十五日依廠商
      施作完成項目及數量，核算契約總表『發包工程費』之累
      計金額及『土方賣售所得』之累計金額；倘『土方賣售所
      得』之累計金額絕對值高於『發包工程費』之累計金額，
      廠商另須繳納該次核算之差額予機關，否則機關得通知廠
      商立即停止施工。」然此約定僅係指「土方售賣所得」累
      計金額絕對值高於「發包工程費」之累計金額時，廠商（
      即原告）另有預繳差額予機關（即被告）之義務，並未因
      此免除原告需先行繳交全額「土方售賣所得」款項之義務
      ，否則若依原告解釋有「系爭工程第2期估驗時，應由被
      告核算『發包工程費』累計金額及『土方賣售所得』累計
      金額之差額後，通知原告繳納該項差額。」之權利，則豈
      非與前開契約第7條第1款第1目之1所約定「契約總表『A
      、發包工程費用』及『B、土方賣售所得』正負金額不得
      抵扣計算撥款」、「該期估驗計價『B、土方賣售所得』
      需先繳予機關後，機關始得撥付該期估驗計價『A、發包
      工程費用』估驗款」等約定內容相互矛盾？此絕非合理之
      解釋。固然，上開約定並明文記載被告在核算契約總表「
      發包工程費」及「土方賣售所得」之累計金額時，原告應
      先進行「收方測量」，然依系爭契約第7條第1款第1目之1
      後段約定：「估驗時應由廠商提出估驗明細單，經機關委
      託之規劃設計監造單位實質審查，專案管理顧問複審後，
      由機關核定與付款。」第12條第3款第3目約定：「機關委
      託之監造單位及專案營建管理單位之職權如下：……3.廠
      商所提施工計畫、施工詳圖、品管計畫及預定進度表等之
      審核及管制。」第13條第9款前段約定：「廠商應免費提
      供機關依契約辦理查驗、測試、檢驗、初驗及驗收所必須
      之儀器、機具、設備、人工及資料。」及施工規範第013
      10章之1.2.2(5)亦明定：「施工期間，承包商應按月或按
      工程司要求之其他間隔，就完工部分、施工中部分及未施
      工部分等項目之最新資料，檢討更新施工計畫及網圖。」
      （參見本院卷第30頁、第33頁、第561頁）等意旨。可知
      ，原告有應被告監造單位要求之時間間隔，依約提供儀器
      、機具、設備、人工及資料予被告監造單位之義務。再參
      酌系爭契約第7條第1款第1目之1後段：「估驗時應由廠商
      提出估驗明細單，經機關委託之規劃設計監造單位實質審
      查，專案管理顧問複審後，由機關核定與付款。」之約定
      意旨，暨系爭工程係配合市議會大樓新建工程先行發包之
      地下室基礎開挖工程，依雙方契約之約定，該配合建築結
      構範圍進行開挖出之土方，除留置回填用土方外，其餘土
      方皆由承包商即原告價購，故被告應給付原告發包工程費
      ，而原告則應繳交土石賣售所得（依系爭契約第4條約定
      ，本件工程之發包工程費為10,309,366元，土石賣售所得
      為48,690,366元，土石賣售所得顯然大於發包工程費，參
      見本院卷第21頁）等屬性而言，原告為執行開挖土方及價
      購之一方，容易掌握開挖量及賣售所得，自有提供該相關
      資料供被告審核之先行給付義務；又因系爭工程為大型的
      土方工程，土方數量龐鉅，且計量時亦涉及雙方利益及專
      業（如究應採實方計算或鬆方計算，須視情況而定），非
      委由第三公正單位進行專業之收方測量即無法克竟其功，
      故不能僅依目視或粗估數量計算。因此，原告應有進行收
      方測量之義務。再者，依系爭契約第3條第4款約定：「契
      約文件之一切規定得互為補充，如仍有不明確之處，以機
      關解釋為準。」本件原告繳納第1期土方售賣所得時，亦
      曾因是否應進行收方測量而產生疑義，嗣經兩造於97年9
      月25日第20次專案營建管理會議決議：「請長陞營造公司
      於97年9月26日完成現地收方測量並核算土方賣售數量，
      據以辦理估驗作業，並立即依契約第7條第1項第2款向臺
      中市政府繳納土方賣售所得，倘遲延或拒絕繳納該價金，
      將依前款規定通知長陞營造公司停止施工，並追究相關責
      任。」有該會議紀錄附卷可稽（參見本院卷第126頁），
      且原告亦於97年9月26日進行系爭工程第1期估驗之收方測
      量，復經前揭證人己○○○到庭結證屬實（參見本院卷第
      1007頁），並有第1期收方測量成果附卷可考（參見本院
      卷第128頁至第132頁），可見原告於進行系爭工程第2期
      估驗時應先進行收方測量，亦經被告解釋明確。準此，原
      告主張須由招標機關自行做收方測量以核算第2期土方售
      賣所得云云，自與事實不符。
    3.再者，原告固又主張系爭工程表土層上方為廢棄土方，無
      庸繳納土方賣售所得，及第1期估驗之發包工程費尚未經
      被告核定，無從據以計算應繳納金額等云。然查，依系爭
      契約第24條第3款第l目約定：「履約爭議發生後，履約事
      項之處理原則如下：1.與爭議無關或不受影響之部分應繼
      續履約。但經機關同意無須履約者不在此限。……」（參
      見本院卷第43頁）則就表土層以下之卵礫石土方得出售並
      繳納土方賣售所得乙節，兩造既無爭議，原告自應依約就
      該無爭議部分先行繳納，然原告就第2期土方賣售所得於
      被告終止契約前仍始終未繳納，為前開所確認之事實，故
      原告之行為自與上開契約之約定不符，最終經被告終止系
      爭契約，難謂無可歸責於原告之事由。至於系爭工程第1
      期估驗之發包工程費尚未經被告核定及發放部分，與原告
      是否應繳交第2期土方賣售所得之間並無同時履行抗辯之
      問題，此觀系爭契約第7條之約定自明。另原告雖以伊並
      無拒絕繳納第2期土方賣售所得，僅因被告並未開具繳款
      單，故伊無法據以繳交云云。然查，上開應由被告開具繳
      款單一節，為被告所否認，惟即便屬實，依上開說明，被
      告有先提出收方測量之給付義務，在原告未提出該測量結
      果之前，被告無從審查及核定，又如何開具繳款單？是原
      告上節主張，均非可採。
    4.本件被告所委任之設計監造單位及專案營建管理單位，多
      次函催原告應依約進行收方測量、核算土方賣售數量，並
      據以繳納土方賣售所得，惟原告除於97年10月15日提送第
      2期工程估驗明細單，經被告以未經收方測量數量有誤退
      還外，均未再提送相關資料，且未能就兩造無爭議部分依
      約先行提出給付，上開設計監造單位丁○○事務所再以97
      年10月20日森字第9700791號函（參見本院卷第125頁）催
      告原告應依上開意旨履約，惟原告仍執意不履行，故其拒
      絕給付第2期土方賣售所得全數，即已符合系爭契約第23
      條第l款第8目、第ll目之約定，被告據此終止契約，並依
      政府採購法第101條第1項第12款規定通知廠商將刊登政府
      採購公報，即難謂無理由。
    5.另按，政府採購法施行細則第111條規定：「本法第一百
      零一條第一項第十款所稱延誤履約期限情節重大者，機關
      得於招標文件載明其情形。其未載明者，於巨額工程採購
      ，指履約進度落後百分之十以上；於其他採購，指履約進
      度落後百分之二十以上，且日數達十日以上。前項百分比
      之計算，應符合下列規定：一、屬尚未完成履約而進度落
      後已達前項百分比者，機關應先通知廠商限期改善；屆期
      未改善者，依逾期日數計算之。二、屬已完成履約而逾履
      約期限者，依逾期日數計算之。」顯見政府採購法第101
      條第1項第10款規定「因可歸責於廠商之事由，致延誤履
      約期限，情節重大者」，係指履約進度之落後而言。上開
      有關原告未進行收方測量、核算土方賣售數量，並據以繳
      納土方賣售所得之違約，並非其土方工程履約進度落後之
      問題，故被告以其亦有政府採購法第101條第1項第10款所
      規定「因可歸責於廠商之事由，致延誤履約期限，情節重
      大者」之事由，據以依同法第102條第3項規定告知原告即
      將刊登政府採購公報，即有違誤，應予撤銷。
七、末按，政府採購法第76條第1項規定：「廠商對於公告金額
    以上採購異議之處理結果不服，或招標機關逾前條第二項所
    定期限不為處理者，得於收受異議處理結果或期限屆滿之次
    日起十五日內，依其屬中央機關或地方機關辦理之採購，以
    書面分別向主管機關、直轄市或縣（市）政府所設之採購申
    訴審議委員會申訴。地方政府未設採購申訴審議委員會者，
    得委請中央主管機關處理。」本件被告為地方政府，已設置
    採購申訴審議委員會審理相關之採購申訴案件，則原告對於
    被告所辦理之採購案，經異議處理結果仍有不服提出申訴，
    經被告移送其所設置之臺中市政府採購申訴審議委員會審理
    ，揆諸上開規定，即無不合。又依採購申訴審議委員會組織
    準則第3條規定：「申訴會置主任委員一人，綜理會務，由
    主管機關或直轄市、縣（市）政府就本機關高級人員派兼之
    ；並得置副主任委員一人，襄理會務。前項副主任委員，由
    主管機關或直轄市、縣（市）政府就本機關高級人員或具有
    法律或採購相關專門知識之公正人士派（聘）兼之。」第4
    條規定：「申訴會置委員七人至二十五人，除主任委員、副
    主任委員為當然委員外，由主管機關或直轄市、縣（市）政
    府就本機關高級人員或具有法律或採購相關專門知識之公正
    人士派（聘）兼之。前項委員，由本機關高級人員兼任者最
    多三人，且不得超過全體委員人數五分之一。第一項聘任之
    委員，任期二年；期滿得續聘之。」第5條規定：「前條第
    一項公正人士，應具備下列資格之一：一、曾任實任法官、
    檢察官或行政法院評事者。二、曾執行律師、會計師、建築
    師、技師或其他與政府採購有關之專門職業人員業務五年以
    上者。三、曾任教育部認可之國內、外大專校院副教授以上
    職務三年以上，且教授法律或採購相關專門學科者。四、具
    有與政府採購相關領域之專門知識或技術，並在該領域服務
    五年以上者。」第6條規定：「申訴會委員會議由主任委員
    召集之，並為主席；主任委員未能出席時，由副主任委員代
    理之；無副主任委員或副主任委員未能出席者，由主任委員
    指定委員一人代理之。申訴會委員會議之決議，應有二分之
    一以上委員出席，出席委員過半數同意行之。可否同數時，
    由主席裁決之。不同意見之委員得提意見書附於申訴會委員
    會議紀錄，以備查考。」第7條規定：「申訴會委員應超然
    、公正行使職權，並親自出席會議。」可見，採購申訴審議
    委員會係獨立於行政機關以外之專業組織，採合議制，依法
    律規定超然、公正行使職權，是原告訴稱申訴審議判斷與調
    解程序之受理機關同為被告，有球員兼裁判之嫌，顯有誤會
    。
八、綜上所述，原處分關於原告未繳交系爭工程第2期土方賣售
    所得，致違反契約約定，經被告以其完全可歸責於原告之事
    由，乃據以終止契約，並依政府採購法第101條第1項第12款
    規定通知廠商將刊登政府採購公報部分，其認事用法均無違
    誤，異議處理結果、申訴審議判斷遞予維持，亦無不合，原
    告訴請撤銷此部分之原處分、異議處理結果及申訴審議判斷
    ，為無理由，應予駁回；至於原處分其餘部分（即前開事實
    及理由欄五所述之其餘原來爭執事實違反政府採購法第101
    條第l項第10、12款部分，經申訴審議判斷已撤銷違反政府
    採購法第101條第l項第8款部分除外），因被告認定有違行
    政程序法第43條之採證法則，原處分予以核認即有違誤，異
    議處理結果及申訴審議判斷未予糾正，亦有未合，原告訴請
    撤銷此部分原處分、異議處理結果及申訴審議判斷，自屬有
    理，應予准許（因原告違反政府採購法第101條第1項第12款
    之行為仍有前開應予維持部分，故本件主文僅諭知撤銷其有
    關違反政府採購法第101條第1項第10款應刊登政府採購公報
    停權事由部分）。
九、本件事證已臻明確，兩造其餘攻擊、防禦方法，經核與判決
    之結果不生影響，無庸逐一論述，併予敘明。
據上論結，本件原告之訴為一部有理由，一部無理由，爰依行政
訴訟法第104條，民事訴訟法第79條之規定，判決如主文。
中    華    民    國    99    年     5    月    18    日
                臺中高等行政法院第二庭
                          審判長法  官  胡  國  棟
                                法  官  林  秋  華
                                法  官  劉  錫  賢
以上正本證明與原本無異。
如不服本判決，應於判決送達後20日內向本院提出上訴書狀，其
未表明上訴理由者，應於提起上訴後20日內向本院提出上訴理由
書（須依對造人數附具繕本）；如於本判決宣示或公告後送達前
提起上訴者，應於判決送達後20日內補提上訴理由書（須附繕本
）。未表明上訴理由者，逕以裁定駁回。
中    華    民    國    99    年     5    月    25    日
                                書記官  蔡  宗  融

司法院資訊處製作；財團法人民間司法改革基金會備份。
